【裁判字號】    88,重上更(三),36
【裁判日期】    900808
【裁判案由】    貪污治罪條例等
【裁判全文】
臺灣高等法院臺中分院刑事判決                八十八年度重上更(三)字第三六號
    上  訴  人  臺灣台中地方法院檢察署檢察官
    上  訴人即
    被      告  丑○○
    指定辯護人  本院公設辯護人子○○
    上  訴人即
    被      告  戌○○
    選任辯護人  劉靖姍
    被      告  庚○○
    被      告  壬○○
    右二名被告
    共      同
    選任辯護人  吳雄仁
    被      告  丙○○
    選任辯護人  林錦隆
    被      告  癸○○
    選任辯護人  林根煌
    被      告  酉○○
    選任辯護人  陳世煌
                劉嘉堯
右上訴人等因被告等違反貪污治罪條例等案件，不服臺灣臺中地方法院八十一年度訴
字第八一一號中華民國八十二年一月十二日第一審判決（起訴案號：臺灣臺中地方法
院檢察署八十年度偵字第七○一號、八十一年度投偵字第九一五號），提起上訴，經
判決後，由最高法院第三次發回更審，本院判決如左：
      主  文
原判決關於丑○○、戌○○、庚○○、壬○○、酉○○部分，均撤銷。
戌○○、庚○○共同依據法令從事公務之人員，對於主管之事務，直接圖利，各處有
期徒刑柒年陸月，褫奪公權肆年陸月；各減為有期徒刑伍年，褫奪公權參年；各再減
為有期徒刑參年肆月，褫奪公權貳年。
壬○○、酉○○共同連續依據法令從事公務之人員，對於主管之事務，直接圖利，各
處有期徒刑玖年，均褫奪公權陸年；各減為有期徒刑陸年，褫奪公權肆年；各再減為
有期徒刑肆年，褫奪公權貳年捌月。
丑○○無罪。
丙○○、癸○○部分，均上訴駁回。
      事  實
壹、戌○○係前台灣省農林廳林務局巒大林區管理處（以下簡稱為巒大林管處，又巒
    大與埔里林管處已於民國七十八年間，合併為南投林管處）所轄丹大工作站之主
    任，承處長之命，職掌丹大工作站所轄各林班林產處分盜伐之取締工作等事務。
    庚○○則為巒大林管處前經理課之課長，壬○○為同處經理課前保林股之林政主
    辦，其等二人亦有職掌巒大林管處所轄各林班森林盜伐之防範與盜伐事件之調查
    、及伐木跡地檢查等事務。酉○○原為巒大林管處所轄貯木場之林務工，於民國
    （下同）七十五年四月十七日起至七十六年二月四日止，先後被指派擔任丹大工
    作站所轄後列第七林班第四、五、八、十一、十三等小林班處分案件之現場監採
    員，亦職掌上開林班採伐期間盜伐之取締事務。其等均係依據法令從事公務之人
    員，並均主管上開事項。詎竟基於行使其等職務上所制作各如後述登載不實公文
    書之概括犯意，為對其等主管之事務，直接圖私人不法利益之犯意，而分別與後
    述之共同正犯基於共同犯罪之意思聯絡，共為下列之圖利行為。其中，壬○○、
    及酉○○就其等對於主管之事務，直接圖私人不法利益部分，並係基於概括之犯
    意而為。又其等行使（或共同行使）公務員登載不實公文書之行為，並均足生損
    害於巒大林管處對林政之管理。
貳、丹大事業區第七林班第四、八小林班部分
一、七十四年十月間，巒大林管處為進行七十五年度標售丹大事業區第七林班（以下
    簡稱丹大七林班）第四、八小林班之處分案，由該處林產課技術員林文墻、癸○○、造林課技術士蔡砂倫、經理課技術士林正南、丹大工作站技術助理員陳豐彥
    、技術士何文台、蔡進壽、蕭正勇等八人，於七十四年十月廿七日至廿九日，共
    同前往丹大第七林班第四、八小班進行林木材積調查，計實測面積十三‧二七公
    頃，林木有扁柏、紅檜、香杉、雲杉、鐵杉、松木、台灣杉、椎木、什木、赤皮
    、烏心石等針一、二級木及什木等共一千九百四十三株，材積共計六千九百零八
    ‧九八立方公尺，母樹二十株，由蔡砂倫沿何文台測量之處分區週界設界木共計
    三十一株（原應由蕭正勇設界，但因蕭正勇眼疾未癒，由蔡砂倫提供之設界資料
    製作）。因本伐區北側以卡社溪支流為界，南側以卡車路為界，故伐區北側及南
    側均未另設置界木。伐區西側、及西南側則設置一號至二十四號界木，另於東側
    設置二十五號至三十一號界木（一至二十五號界木之間為卡車路，二十四至三十
    一號界木之間則為卡社溪支流），並於各該界木上，依序編號及施打界木印（為
    橢圖形黑色界木印，其內有「界０３２」等文字，外框圓圈在「界０３２」右側
    有缺口暗記）。嗣該項處分案經奉林務局核准，照實查之面積、材積，由巒大林
    管處於七十五年二月七日登報辦理招標。有意參與投標之業商，看到招標公告後
    ，為瞭解標售之詳細內容，必須領取「標售國有林產物通訊投標須知」等資料詳
    閱，林管處在規定日期內，每日並在指定地點由派駐人員引導業商勘查現場，伐
    木業商如不能或不願在規定日期參加，亦可自行逕往現場勘查，並自行攜帶界木
    表及每木調查明細表，逐一核對伐區樹木之樹種、胸高直徑、樹高及伐區界線，
    以決定投標與否及標價高低。此次共有「長春木材行」等五家廠商投標，並由乙○○（本案涉案部分，業經本院前審判決確定）所經營之「長青木材行」以新台
    幣（下同）二千八百五十八萬九千九百元得標（以下將本伐區簡稱為「長青伐區
    」）。
二、巒大林管處為加強「長青伐區」處分區域之管理，乃指派周佳新為現場監採小組
    之負責人，另指派酉○○為現場監採員，巳○○（因另犯他案業經判刑確定，公
    訴人以本案與該案有裁判上一罪關係，爰對巳○○為不起訴處分確定。）則擔任
    巡視員，周佳新、酉○○、巳○○等三人並於「長青木材行」報請巒大林管處核
    准於七十五年五月十九日開工時，即進駐伐區。酉○○並即領取丹大工作站所交
    付之「長青伐區」處分區域圖、界木明細表（表內載有界木之樹種、胸徑、樹高
    、生育狀態、方位角度、株間距離等項）、及保留母樹表等資料，以便日後確認
    「長青伐區」之處分區域、界木、及保留母樹之所在。同時巒大林管處及丹大工
    作站並分別指派癸○○、巫盛箕、戌○○、未○○、亥○○、張維信、周佳新、
    何文台、酉○○、傅茂崇等九人，會同「長青木材行」之負責人乙○○，及乙○○所僱用之工地主任甲○○、曹次郎等職員與工人共計十八人，於七十五年七月
    十一日到「長青伐區」，在原測量員何文台之引導下點交一至二四號界木。其中
    ，癸○○在行至第四號界木時，不慎跌倒，由亥○○攙扶返回第一號界木旁之卡
    車路上休息，致癸○○及亥○○二人實際均未參與點交。詎在點交界木完成之後
    ，乙○○在砍伐作業進行中，發現「長青伐區」在十四號至二十四號界木之處分
    區域外（即伐區之西側及附近西北、西南側），有扁柏約一百六十株，生育狀況
    良好，樹體又屬壯碩，價值匪淺，起意盜伐，乃於不詳日期，在不詳地點偽造「
    查１５６號」之每木調查印，及「界０３２」之界木印各一顆，並於七十五年七
    月十一日林務局人員點交界木後，至七十六年一月七日林學中率隊清查該伐區以
    前之期間內，夥同其僱用之工地主任甲○○（業經本院前審判刑確定）、職員曹
    次郎（已死亡）等人，共同將屬公務員職務上掌管而為準公文書性質之原設第十
    四至二十四號界木之界木印及刻號削去，並將其中第十五至二四號之界木鋸倒造
    材搬出，另行在此伐區界外西側及西南側之適當距離，尋得相仿之林木，且在該
    等林木胸高處削皮、刻號，並打上假界木印，而偽造同號假界木，同時並在上開
    真、假界木之間，即其等欲盜伐之林木基部（即樹底），以刀削去樹皮，刻上假
    樹號，並打上偽造之每木調查印，而偽造亦屬準公文書性質之樹號及每木調查印
    ，均足生損害於巒大林管處對於林政之管理。此後即著手盜伐上開真、假界木之
    間之林木。此時擔任「長青伐區」監採員之酉○○，依據丹大工作站所交付之「
    長青伐區」處分區域圖、界木明細表、及保留母樹表等資料，及當時點交界木情
    形，已知乙○○上開偽造假界木盜伐林木之情事，詎竟基於圖利「長青木材行」
    乙○○之犯意，不為舉發，並基於概括之犯意，於其職務上所陸續制作之「巒大
    林區管理處處分林班監督人員工作日誌」及「巒大林區管理處丹大工作站處分作
    業林班各旬駐在人員工作報告表」上，均為「長青木材行」無盜伐、擅伐之不實
    記載，並持以送閱行使，足生損害於巒大林管處對林政之管理，並就其主管之事
    務，直接圖乙○○私人之不法利益。後至七十六年一月六、七日，未參與點交界
    木之林學中、壬○○、亥○○，偕同不知情之癸○○、周佳新、蕭正勇，以及知
    情之酉○○等人，奉派至「長青伐區」清查處分伐區內外有無誤伐、擅伐保管木
    、保留母樹，及越界盜伐林木等不法情事，酉○○亦基於圖利「長青木材行」乙○○之犯意，未據實告知上情。當時林學中雖依據伐區圖、界木明細表、保留母
    樹表等資料，核對現場界木、保留母樹，但因僅站在卡車路旁即一號界木附近眺
    望，致誤以為界木仍在，因而未發現當時之「長青伐區」十四至二十四號界木，
    均屬偽設之假界木，而僅發現第十五、十六號假界木之樹種均為鐵杉，與原界木
    明細表所示該二號界木樹種原為松木者不符。林學中乃於清查報告中，說明所查
    不符之情形，及擬具「究係設界時誤查或有其他原因，請丹大工作站詳實查明報
    核」之處理意見。另外，乙○○於七十六年一月七日林學中率隊清查本伐區之前
    ，已夥同知情之甲○○、曹次郎帶同不知情之伐木工人將真、假十四至廿四號界
    木之間其等欲盜伐之林木全部伐倒。酉○○明知「長青木材行」乙○○盜伐林木
    上情，仍基於登載不實之概括犯意，及圖利「長青木材行」乙○○之同一犯意，
    除於七十六年一月十二日至二十日之工作日誌，記載此伐區有部分木材滾落界外
    之外，又於七十六年一月二十三日在其職務上所製作之報告上，虛偽登載：「丹
    大事業區七林班第四、八小班長青木行採伐區在元月十二日至二十日伐木期間有
    部分木材滾落界外，故暫編滾落木第１０－號界木外約五○米處為甲區，滾落於
    第－號界木外約一○○米處為乙區，兩區計約滾落木四十株」等字，並持以
    行使送核，以便乙○○可藉詞打撈滾落木，而矇混搬運盜伐之木材。乙○○嗣即
    於七十六年一月廿六日，以：「該行編組三號之集材機於作業時，因地形陡峻，
    無法控制林木倒向，致使伐區內之木材四十支約一百立方公尺，滾落於十至十四
    號，及十三至十九號界木間之伐區外」為由，向丹大工作站申請打撈滾落木。丹
    大工作站不知情之業務股長即技術員未○○，乃於七十六年一月二十六日代理戌
    ○○職務時，依據酉○○之上開工作日誌及報告，將內容載有：「該行申請打撈
    滾落界外林木，惟打撈路線有部分障礙木，經本站派員調查結果，確實屬打撈作
    業上不可避免，經初步估計影響作業之障礙木針一級小徑木約十二株、針二級木
    約十五株、闊葉樹約十株，擬請鈞處派員調查處理」等情之函稿予以判行發文，
    函請巒大林管處派員處理。因巒大林管處承辦人員癸○○調閱在此之前之旬報表
    ，並未發現有滾落木之記載，亦復請丹大工作站檢討報核，戌○○因而函派酉○○查報。詎酉○○仍於七十六年二月六日製作其內容為：「本案滾落木係發生於
    元月中旬，因部分木材滾落界外約五○－一○○公尺地方，有記載于元月中旬作
    業林班駐在人員工作日誌中。該商收集滾落木時，當會損及界外木，致需砍伐障
    礙木。經至勘查，約需砍伐數量計三二株，材積四五三○立方公尺」之不為報告
    ，致使丹大工作站之林產主辦亥○○受其朦蔽，而製作內容含有：「本案滾落材
    係發生於七十六年一月十二日至同月二十日間，現場監督員均有詳細記載於工作
    日誌（依規定只存檔於工作站），．．．．．．，經本站現場勘查，如欲打撈滾
    落界外林木，確實無法避免，必損傷部分林木，經初步調查處理，准予砍除障礙
    木，以便打撈滾落材」等情之公文，經不知情之戌○○判行之後，函請巒大林管
    處辦理。嗣經巒大林管處指派不知情之癸○○、林文墻會同酉○○前往現場察查
    時，張、林二人因疏未詳查，致仍受酉○○之蒙蔽，而認十三至十九號界木，上
    方嶺線因地形陡峻，作業不易，作業中之木材，容易順勢滑落至伐區外十四及十
    八號界木之下方伐區外，為收集滾落材，必須在十四、十五號界木間及十八、十
    九號界木間各架設一條集材線，並砍除集材線上之障礙木，巒大林管處乃於七十
    六年二月二十日，以七六巒產字第○一五四二號函復丹大工作站及乙○○准予打
    撈。又林學中前於清查報告中，說明十五、十六號界木樹種與所查不符之後，乙○○明知原十五、十六號界木之松木，業遭其盜砍，而現存十五、十六號界木之
    鐵杉，係其偽設，竟亦函請巒大林管處准予更正該二界木。巒大林管處乃於七十
    六年二月十日以七六巒經字第○一一七八號函，飭請丹大工作站查明界木樹種不
    符之原因。戌○○遂依據張維信簽擬之意見，指派酉○○代表該站會同原設界人
    蕭正勇（原由蔡砂倫設界，但由蕭正勇具名製表）前住現場勘查，並請其等於該
    月月底以前查報。詎酉○○明知其情，仍堅稱第十五、十六號界木為原設之界木
    ，致使不知情之蕭正勇附和酉○○，而於其等二人所共同製作之七十六年二月二
    十七日期報告上，記載其內容為：「長青木行伐區第十五、十六號界木樹種錯誤
    ，經查係原設定時，因現場原始林而樹葉茂盛，致使誤查，並無其他因素。擬請
    將十五、十六號界木原（松木）准予更正為（鐵杉）」之不實報告，並持以行使
    ，使不知情之劉科全依據上開調查報告，而於七十六年三月二日以七六丹經字第
    三五七號函，報請巒大林管處准予更正，致生損害於巒大林管處對於林政之管理
    ，並使乙○○得以恣意擴張伐區，在原設定之十四至二十四號界木與偽造之假界
    木之間面積約一‧九八公頃，雇用不知情之成年伐木工人數人，盜伐竊取此區域
    內之山林主產物即扁柏等針一、二級木及什木等，共計一百六十株，立木材積約
    九六八‧四六立方公尺，合計山價約八百七十六萬一千三百九十六元。並使用其
    原先申請供打撈滾落木之集材線，收集竊取之林木，以搬運林木之車輛，搬運至
    市場銷售。乙○○、甲○○、曹次郎等人，因恐盜伐林木之事實被人發覺，乃在
    原設於本伐區西側區界嶺線上十四至二十四號界木間，預留部分林木以為屏障，
    致七十六年四月二十四日不知情且無林務經驗之巒大林管處人二室副主任己○○
    ，因據聞本伐區有越界砍伐情事，而會同不知情之丙○○、癸○○、戊○○、及
    當時已經知情之壬○○等人前往本伐區清查時，因壬○○與酉○○均不舉發上情
    ，以致己○○等人未能查出乙○○盜伐之情事。壬○○並在巒大林管處人事室助
    理員林國棟所簽擬，其內容為：「東立山業行承採丹大區第七林班五、八、十一
    、十三小班林木，其伐區北側及南側係以林道為界，界木第二十至二二號之南側
    係為針二級木林，林木稀疏，自界木第一號至第十四號之東側係為二級木材，毗
    鄰界木邊緣有少數針一級木均經本處派員編號拍照存證，界木第七、八號被壓損
    ，經同時一併補設另案簽辦完竣，界外亦有界內木材滾落於界外尚未打撈，並無
    發現越界砍伐情事」、「長青木材行承採丹大區第七林班四、八小班林木，目前
    作業已全部結束，其集材機亦已全部撤除，伐區附近狀況，北側係為溪流，南側
    以林道為界且部分與東立山業行伐區相毗鄰，．．．．．．，沿東側伐區界木二
    五至三十號附近了解，未發覺越界砍伐情事，西側於林道往下看，因界木大部均
    位於嶺線上甚為清楚，並無可疑之跡象」、「本案經了解七林班處分作業區現行
    承採業商東立山業行、長青木材行，均未發現越界砍伐情事」之簽呈上簽名，及
    持以行使送核，使巒大林管處未能發覺乙○○盜伐林木之事，而受損害。
三、嗣至七十六年五月二日，乙○○以伐區採運作業全部結束為由，申請巒大林管處
    派員實施跡地檢查，巒大林管處指派壬○○會同丹大工作站張維信、丁○○、酉
    ○○、巳○○、王國雄及業商乙○○、現場工地主任甲○○等人於七十六年五月
    十二日前往本伐區實施跡地檢查。壬○○明知此行跡地檢查之目的，在於查明有
    無越界盜伐之情事，此時其亦已知有偽設界木越界盜伐之情事，詎竟不為舉發，
    並基於行使登載不實公文書以圖利「長青木材行」乙○○之犯意，囑由乙○○所
    僱用之甲○○，在偽造之界木上亦施打跡查印，並將「跡地檢查結果並未發現違
    規違法情事」之不實事項，登載於其職務上所製作之公文書及持以行使送核，使
    巒大林管處未能發覺乙○○盜伐林木之事，而受損害。
四、嗣因署名「人間雜誌社記者賴清標」者，於七十七年五月間向林務局投書檢舉丹
    大第七林班第四、八小班處分區域承採業商偽造伐區界木，擴張伐區範圍，面積
    達六、七公頃，損失不貲，應予告發起訴，請求損害賠償云云，經林務局飭請巒
    大林管處清查，巒大林管處於七十七年七月十三日指派陳清和等人至本伐區全面
    清查結果，發現確實有越界砍伐一‧九八公頃，被盜林木扁柏等一百六十株，乃
    於同年七月卅日移送法務部調查局台灣省調查處南投縣調查站調查。
參、丹大事業區第七林班第五、八、十一、十三小林班部分
一、七十五年七月間，巒大林管處為進行七十六年度標售丹大事業區伐木計畫第二號
    丹大第七林班第五、八、十一、十三小班處分案，由該處林產課利用股股長林康
    雄率同戊○○、劉定周、蔡砂倫、亥○○、莊領司、蔡進壽、巳○○等人，於七
    十五年七月廿三日至同年八月四日，至丹大第七林班第五、八、十一、十三等小
    班進行林木材積調查，計實測面積十九‧二六公頃，林木有扁柏、紅檜、樹杉、
    松木等針一、二級木，及赤皮等什木共一千七百五十七株，材積七千四百八十五
    ‧六八立公尺，母樹共計四十一株。由巳○○沿戊○○測量所得之處分區域設立
    界木。除此伐區之北側、東北側及西側以林道為界，西南側以溪流（除雨季外實
    為乾涸之河床）為界，未設界木外，另在此伐區之東側及西側分別設置界木十四
    株及七株（共計廿一株），並於各該界木上，依序編號及施打橢圓形黑色界木印
    （圓邊內有「界０２８」等文字）。嗣該項處分案經報奉林務局核准，照實查之
    面積材積辦理招標，巒大林管處乃於七十五年九月廿四日招標，共有「川豐木林
    行」等四家廠商投標，招標結果以申○○所經營之「川豐木材行」出價五千八百
    八十九萬九千九百元為最高而得標，惟申○○旋以投標前勘查現場有誤，致高估
    林木標金，為免高額虧損為由，願放棄得標承辦權，亦未依限繳納價金，經巒大
    林管處於七十五年十月四日通知取消其得標承採權，並沒收押標金三百五十萬元
    。嗣該處又於七十五年十一月五日第二次招標，申○○志在必得，而分別以其「
    川豐林材行」及張依經營之「東立山業行」名義投標（標單字跡相同），結果以
    「東立山業行」名義所投四千六百九十九萬元部分為最高價而得標（以下將本伐
    區簡稱為「東立伐區」）。申○○雖另以「東立山業行」張依名義投標並得標，
    但仍自行負責採運及銷售工作，惟因其需以「東立山業行」張依名義向台灣省合
    作金庫申請貸款，乃以張依為合夥人，由張依具名申請貸款，張依並將私章及東
    立山業行交給申○○使用，但未參與其他任何工作。
二、嗣巒大林管處為加強該處分區域之管理，乃指派丁○○（因另犯他案業經判刑確
    定，公訴人認與本案有裁判上一罪關係，業對丁○○為不起訴處分確定）、酉○○、巳○○等三人依序擔任「東立伐區」之現場監採小組負責人、現場監採員及
    巡視員，並於申○○以東立山業行張依名義報請巒大林管處核准於七十五年十二
    月十七日開工時，即進駐現場。酉○○並即領取丹大工作站所交付之「東立伐區
    」處分區域圖、界木明細表（表內載有界木之樹種、胸徑、樹高、生育狀態、方
    位角度、株間距離等項）、及保留母樹表等資料，以便日後確認「東立伐區」之
    處分區域、界木、及保留母樹之所在。惟申○○（業經本院前審判刑確定）於點
    交界木之前，前往現場勘查結果，發現本伐區東側界木及西南側溪流等以外（均
    在伐區之外）之林木，大多為針一級扁柏、紅檜等大徑木，材質良好，材積又多
    ，且便於搬運，遂於得標之後，即起意盜伐，因於某不詳日期在某不詳處所偽鑄
    假界木印一顆、假每木調查印三顆（查１５５、查１５６、查１５７各一枚），
    與其僱用之現場工地主任辰○○（業經本院前審判刑確定）基於共同意圖為自己
    不法之所有之盜伐林木概括犯意，推由辰○○先在得標後之七十五年十一月間某
    日起，在率同寅○○等數名工人前往此伐區○○道路、安裝集材機及設置防火設
    備等伐木預備工作時，將屬於公務員職務上掌管而為準公文書性質之原設第六至
    十四號界木（其中第十四號界木另兼母樹）之界木印削去並鋸倒，並另行在原設
    定之六至十四號界木以東，及越過本伐區西南側天然界之東南角等伐區外之適當
    地點，覓得相仿之林木，後即在該等林木面向伐區該面之胸高處削去樹皮，予以
    刻號並打上假界木印，據以偽造同號界木。其中，偽造之十三、十四號界木，並
    設在伐區西南側界天然界溪流以南（外）之對向山腰。此外，並在上開真、假界
    木之間即其等欲盜伐之林木基部（即樹底）偽造假樹號，並打上偽造之「每木調
    查印」，均足生損害於巒大林管處林政之管理。隨後，申○○即報請巒大林管處
    核准其於七十五年十二月十七日開工，並督同其所僱用不知情之工人，自「東立
    伐區」西南區之溪流天然界與林道區界之交界處，架設集材線往偽造之十二、十
    三號界木附近，而開始沿該集材線砍伐林木，同時自上開交界處溯溪興建簡易林
    道，以便搬運砍伐及造材完畢之林木，並將原設定之六至十四號界木及附近林木
    部分砍倒，使不易辨認界木之真偽，藉以掩飾偽造假界木之事實。嗣於七十六年
    一月十二日，巒大林管處指派林產課經辦人戊○○（因另犯他案業經判刑確定，
    公訴人認此與本案有裁判上一罪關係，業對戊○○為不起訴處分確定）、經理課
    經辦人壬○○、丹大工作站主任戌○○、林產主辦亥○○、林政主辦張維信、監
    採員酉○○、及巡視員巳○○等人，會同申○○、辰○○及寅○○等工人，前往
本伐區點交界木、指認母樹及召集作業員工講解許可情形及採運林產物注意事項
    。並於翌日（即十三日）實際辦理點交界木（依照片所示日期，應為一月十三日
    ，公訴人誤為一月十二日）。當日戌○○已知偽設界木情事，而其等一行人搭車
    至林道盡頭下車，沿申○○、辰○○為盜伐林木所偽設之六至十四號界木巡視週
    界之時，原測量員戊○○及原設界人巳○○，因點交之界木沿線部分林木已被伐
    倒，及因地形類似，起初並未注意該工人前導點交之界木，係屬偽設之假界木，
    但至其等行至七、八號界木時，因該二株假界木均為鐵杉，與界木明細表所記載
    之什木不符，戊○○已開始起疑。及至嶺線附近即申○○所偽設之十號界木時，
    戊○○目測該株界木胸徑約二十公分，樹種為扁柏，與原設定之十號界木胸徑三
    十四公分，樹種紅檜顯然不符，戊○○已大致確定申○○有偽設界木擴大伐區盜
    伐之情事。戌○○步行至此，深知申○○偽設界木擴大伐區一事，已引起他人注
    意，往後十一、十二號界木亦係如此，且十三、十四號界木更是越過溪流天然界
    而偽設於伐區西南側外之對面山腰，因而即未續行，但戊○○等一行人，仍在該
    工人之前導下，翻越嶺線，下坡走到西南側區界之溪流，再沿溪流向西（下）走
    到林道搭車返回丹野工寮。雖一行人並未點交一至五號及十五至二十一號界木，
    十三及十四號界木亦因已越過溪流在對面崎嶇之山腰，而均以口頭一次點交，但
    亥○○仍親自攜帶相機依序拍攝界木存證，並在拍攝第九號界木時，站在該界木
    旁，與該界木同攝。酉○○亦於拍攝第十號界木時站於界木旁，手指界木刻號及
    界木印拍照存證。巳○○因係原設界木之人，知悉原設定之第十四號界木，係位
    在伐區西南側溪流天然界上（即溪流之南側距河床約不到十公尺）陡峻難行之山
    坡上。但其於翻越嶺線下至溪流止，均未發現十三、十四號界木，辰○○等反指
    十三、十四號界木，係在越過溪流之對面山腰。此與其設界之情形，顯然不符。
    巳○○至此亦知申○○等有偽設界木擴大伐區情事。但因戊○○、巳○○並未當
    場表示上開偽設假界木擴大伐區情事，且亥○○、張維信、壬○○、酉○○等人
    均非原測量人或設置界木人，兼以其等持以點交之「處分區域點交界木位置圖」
    ，亦未標示該伐區西南側係以溪流天然界為界，且因伐區地形複雜，故亥○○、
    張維信、壬○○、酉○○等人當時均不知申○○有偽設假界木擴大伐區之情事。
    及至其等返回設於丹野之工寮用完晚餐後，巳○○私下找申○○，問申○○何以
    動手腳，擴大伐區﹖申○○以台語告稱「擴大不多，而且上級都已打點好了，不
    用擔心，不會有事的」等語，但巳○○當場並未給予任何承諾。當晚，巳○○乃
    向戌○○報告界木已被移設之事，詎戌○○竟基於圖利「東立山業行」申○○之
    犯意，向巳○○告稱擴大不是很多，並要巳○○不要講，不要呈報。戊○○亦於
    同晚找申○○責問何以偽設界木擴大伐區﹖申○○亦告以擴大不是很多，不要講
    就沒事，他會打點妥適等語（台語）。戊○○等一行人於點交完畢返回巒大林管
    處及丹大工作站途中，在申○○設於南投縣水里鄉地利村之地利土場辦公室（現
    已拆除）休息喝荼時，申○○即趁機將戊○○帶到辦公室後面的房間，交付其內
    置有賄款五萬元之信封一個，戊○○雖知此為賄款，目的在於要其違背職務不舉
    發申○○偽設假界木擴大伐區情事，但並未拒絕而當場收受。數日後，申○○另
    要巳○○到前開地利土場，亦在辦公室後面之房間，交付內置賄款三萬元之信封
    一個，巳○○雖亦知為賄款，目的在於要其違背職務不舉發偽設界木拓大伐區情
    事，但未亦拒絕而當場收受。二人乃與戌○○基於圖利申○○之犯意聯絡，而違
    背其職務不予舉發（張依因非事實上之得標承採人，且申○○亦已親自到場參與
    點交，故僅立具由辰○○全權代表，如有違約短少時，概由伊本人負責之委託書
    交巒大林管處收執，而未親自參與點交），而共同直接圖利申○○。
三、酉○○於到職之初，依身懷之界木明細表，處分位置圖等資料加以比對，亦知有
    偽設假界木之事，竟亦延承上開圖利之概括犯意，不予舉發，且於同年四月上旬
    某日，知悉所點交之界木中，其中第七、八號界木之樹種錯誤至為確鑿（除戊○○、巳○○、申○○、辰○○等知情，其餘點交人員於點交當時雖發現樹種不符
    ，但僅止於存疑而已），其至伐區現場查看，亦發現該偽設之七、八號界木已遭
    申○○、辰○○等伐倒，詎酉○○竟不詳查究係遭何方樹木壓倒﹖壓倒後究係自
    距地若干公尺處折斷﹖亦或自根部拔起﹖有無被壓倒之可能﹖何以七、八等二號
    界木同時被壓倒﹖所指被壓倒之界木是否均有界木刻號及界木印，是否與界木明
    細表所載之樹種、胸脛等特徵相符﹖即延承前開圖利之概括犯意，任意拍攝什木
    部分枝梢照片二幀，謂此確係遭欲伐之上方林木壓倒，並承承上開登載不實公文
    書並持以行使之概括犯意，並與巳○○基於共同犯罪之意思聯絡，共同將此不實
    之事項，向劉科全報告，並於七十六年四月十七日登載於其等職務上所製作之「
    報告書」及「巒大林區管理處丹大工作站處分作業林班七十六年四月中旬駐在人
    員工作報告表」上，並載明「前往會勘確被壓損」等情。戌○○於點交本伐區之
    界木時，即明知偽設之七、八號界木樹種與界木明細表所載不符，且知申○○與
    辰○○有偽設界木擴大伐區，此時竟與酉○○、巳○○基於共同圖利「東立山業
    行」申○○之犯意，而將「七、八號界木被壓倒（被損害）」之不實事項，登載
    於其職務上所製作之公文書即巒大林管處丹大工作站七十六年四月十八日七六丹
    經字第六二三號函，並持以行使呈報巒大林管處鑑核，使巒大林管處據以指派戊○○、壬○○等二人補設七、八號界木，用以掩飾偽設界木越界盜伐情事，足生
    損害於巒大林管處對林政之管理。
四、嗣後戊○○與壬○○前來調查之時，因戊○○於點交本伐區界木時，已知申○○
    等人確有偽設界木擴大伐區情事，但因在地利土場收受申○○交付之賄款五萬元
    ，而違背職務不予舉發，雖被指派補設界木，仍與亦知此情之壬○○基於圖利申
    ○○之犯意聯絡，明知申○○所稱被壓損之七、八號實係假界木，仍不舉發，未
    依規定查明被害原因，亦未注意有無不良意圖，即將被害之情況（辰○○指稱全
    株倒伏於地）拍照存證，而與戊○○將七、八號界木為上方伐倒木壓損，整株倒
    伏於地，未予鋸斷或搬離之事項，登載於渠等共同製作之「奉派調查補設東立山
    業行張依先生承採丹大區第七林班五、八、十一、十三小林班林木伐區被害界木
    」簽呈上，並持以行使，於七十六年四月廿八日報請巒大林管處鑑核。
五、後至七十六年四月間，巒大林管處人二室副主任己○○耳聞丹大七林班有越界砍
    伐情事，簽請處長派員會同清查，巒大林管處隨即指派經理課保林股長丙○○及
    癸○○、壬○○、戊○○、張維信等人會同己○○及人事助理員林國棟前往伐區
    清查，除戊○○、壬○○外，其餘之人當時尚不知申○○有偽設界木越界盜伐之
    情事。復因真、假界木自外觀上難以明白查覺，而山區又崎嶇難行，在戊○○、
    及壬○○有意圖利申○○之情形下，己○○等人僅在林道上形式察看，並未巡視
    週界，逐株核對界木之真假，亦未到本伐區西南側溪流天溪界附近查看申○○等
    偽設之十三、十四號界木已越過溪流天然界，致未發現申○○偽設界木越界盜伐
    之情形，戊○○、壬○○即以此方法共同瞞騙己○○、林國棟、癸○○等人，嗣
    壬○○並與己○○等人共同具名，將其內容為：「東立山業行承採丹大區第七林
    班五、八、十一、十三小班林木，其伐區北側及南側係以林道為界，界木第二十
    至二二號之南側係為針二級木林，林木稀疏，自界木第一號至第十四號之東側係
    為二級木材，毗鄰界木邊緣有少數針一級木均經本處派員編號拍照存證，界木第
    七、八號被壓損，經同時一併補設另案簽辦完竣，界外亦有界內木材滾落於界外
    尚未打撈，並無發現越界砍伐情事」、「長青木材行承採丹大區第七林班四、八
    小班林木，目前作業已全部結束，其集材機亦已全部撤除，伐區附近狀況，北側
    係為溪流，南側以林道為界且部分與東立山業行伐區相毗鄰，．．．．．．，沿
    東側伐區界木二五至三十號附近了解，未發覺越界砍伐情事，西側於林道往下看
    ，因界木大部均位於嶺線上甚為清楚，並無可疑之跡象」、「本案經了解七林班
    處分作業區現行承採業商東立山業行、長青木材行，均未發現越界砍伐情事」之
    簽呈上簽名，及持以行使送核，使巒大林管處未能發覺乙○○盜伐林木之事，而
    受損害。
六、七十六年六月二十二日至二十四日，當時尚不知情之庚○○，奉派會同知情之壬○○、戊○○、酉○○至本伐區清查之時，壬○○、戊○○、酉○○等人均明知
    申○○有偽設界木越界盜伐之情形，竟不予以舉發，反與當時尚不知情並無圖利
    犯意但有行使登載不實公文書犯意之之庚○○，在未巡視週界查明有無盜伐之情
    形下，即在其等職務上所共同製作之清查工作紀錄表上，登載：「經查處分區內
    無誤伐、擅伐漏查木及保管木，伐區界木完整，無越界盜伐林木，亦無發現擅設
    集材路線」等不實事項，以呈報巒大林管處，使巒大林管處不能即時發現申○○
    偽設界木越界盜伐。
七、七十六年十月下旬，壬○○、戊○○會同丹大工作站張維信、丁○○、酉○○至
    東立伐區清查，壬○○、戊○○、酉○○亦不舉發上情，並將：「經查處分區內
    外，無發現誤伐、擅伐漏查木及保管木，伐區界木完整，無發現越界盜伐林木，
    亦無從擅設集材線」等不實事項登載於彼等聯署共同製作之清查工作紀錄表上，
    以共同圖利申○○。
八、嗣至七十七年一月五日下午四時許，酉○○、巳○○在東立伐區申○○等偽設之
    第十三號界木上方（即東方）約二百公尺原始林內，發現被盜伐倒立之扁柏九株
    ，經丹大工作站層轉巒大林管處，巒大林管處指派庚○○、壬○○會同戊○○、
    戌○○、張維信、亥○○、酉○○等人前往「東立伐區」全面清查。此時，壬○○、張維信二人復在本伐區第二十一號界木下方前開長青伐區西側近溪谷處，另
    發現點狀被盜伐林木十四株。經全面查測結果，發現實際砍伐與許可採找區不符
    ，面積約超出一‧六二公頃。戊○○亦於清查首日晚間，於丹野工寮，據實告知
    庚○○。庚○○根據林康雄七十五年八月八日之林木材積調查報告所載：本伐區
    西南側以溪流為天然界，未設界木等情，及所攜帶之本伐區處分區域位置圖，以
    及上開被盜伐倒立之扁柏九株已越過本伐區西南側溪流之天然界各情，其與壬○○均已知「東立伐區」確有越界盜伐之事實，並將此事實記載於七十七年一月十
    一日其所提出之清查報告上。詎事後庚○○為圖利申○○，又與壬○○、戊○○
    、及亦與犯意聯絡之丁○○，基於圖利申○○之犯意聯絡，為使申○○免受此部
    分刑罰之訴究，乃乘林務局人員黃文岳與午○○等人前來督導清查業務之際，由
    庚○○將丁○○所書寫其內容為：「本次清查丹大事業區七林班五、八、十一、
    十三小班砍伐區域，分兩組逆向包圍進行實地測量結果，展製繪圖發現誤差所引
    起原因如下：一、因使用羅盤儀兩架，各架羅盤儀指北針歸零相差度為此測量各
    點累計所致面積擴大。二、原測量點未依據界木作為側點，就此測量處分區域設
    置界木通常皆是設在測量線外，而本次清查砍伐周圍測量，大致依順沿界木施行
    之，因此原測點方位與界木方位，其方位角就有差異之處，以致面積擴大。三、
    處分區域測線坡度幾處陡的地方，高低角難以測準，致使斜距換算水平距離造成
    增減」之內容不實字條，交付知情之壬○○，另由戊○○書寫：「當時用二架羅
    盤儀，其中一架透視鏡前十字線縱軸對準羅盤儀分度圈之一度，另一架之透視鏡
    前十字線縱軸已斷掉，無法固定對準羅盤儀分度圈之零度，以致本次測量面積與
    原處分面積有出入」等不實事項之報告，後再於七十七年一月二十日，再與知情
    之戊○○共同擬具內容不實之簽呈，謂：前開面積有出入，係因兩面逆向包圍施
    測，及查測所用之羅盤，經檢查結果，一架透視鏡前視十字線縱軸對準羅盤儀分
    度圈一度，另一架透視鏡其前視十字線縱軸已斷，無法固定對準羅盤儀分度圈之
    零度所致，且原測量部分，沿界木作為測量，因原測量處分區域設置界木，有部
    分設在測量線外，而本次清查砍伐周圍測量，大致依順沿界木施測，因此，原測
    點方位與界木方位之方位角有差異之處；又處分區域測線坡度部分陡峻，高低面
    難以測定，致使斜距離換算水平距離造成增減，亦影響製圖誤差等情，意圖推翻
    掩飾其等於七十七年一月五日全面施測後，於同月十一日所提出，謂實際砍伐區
    欲與得標區域不符，砍伐面積超過一‧六二公頃之盜伐報告，並非實在，進而層
    轉巒大林管處人二室、及林產課人員，送請巒大林管處長丑○○批核，再由巒大
    林管處於七十七年一月二十二日以七七巒經字第○○五四五號函，將此清查報告
    函送法務部調查局南投縣調查站，以共同圖利申○○。又酉○○自知悉本伐區有
    偽設界木盜伐林木之情事後，故意不在駐在工作人員報告表（旬報表）上載明，
    並連續將界木完整、無盜、誤、擅伐（採）、無擅設置工作物等不實之事項連續
    登載於其職務上製作之駐在人員工作報告表（旬報表）上，而由知情之巳○○在
    上開報告表上之護管人員欄簽章，層轉丹大工作站及巒大林管處核閱備查，亦足
    生損害於巒大林管處。
九、後同因因署名「人間雜誌社記者賴春標」者，於七十七年五月間向林務局投書檢
    舉丹大第七林班四、八小林班處分區域承採業商偽造伐區界木，擴張伐區範圍，
    盜伐面積達六、七公頃，損失不貲後，經該局指派賴賢松、陳泰吉、蔣福宗等於
    七十七年五月廿一、廿二日，會同巒大林管處新任林產課長王金利、丹大工作站
    主任黃達訓及壬○○、酉○○、卯○○、劉嘉瑤等前往本伐區清查結果，確定申
    ○○偽設界木越界盜伐面積二‧○一公頃，扁柏等林木一百十五株，立木材積六
    六七‧一○立方公尺，山價約六百五十二萬六千一百八十七元。
參、案經巒大林管處函請法務部調查局台灣省調查處南投縣調查站移送台灣台中地方
    法院檢察署檢察官、及由該署檢察官自動檢舉偵查起訴。
      理  由
壹、有罪部分：
甲、被告戌○○部分
一、訊據上訴人即被告（以下簡稱為被告）戌○○雖坦承伊於前開期間，確實擔任巒
    大林管處丹大工作站之主任一職，但被告戌○○矢口否認伊有前開犯罪情事，並
    辯稱：伊於七十六年一月十二、十三日，並未參與「東立伐區」界木之點交，伊
    於七十六年一月十二日晚上，係至南投縣水里鄉之湘昌醫院探視所屬未○○之病
    情，此後即另會同林榮章前往丹大第四林班辦理「皇興伐區」之界木點交工作，
    實不可能再會同巳○○等人辦理「東立伐區」界木之點交工作，自更不可能於交
    界當晚向巳○○告稱「伐區擴大不是很多，不要講，不要報」等語。伊於檢察官
    訊問時，已年近六十，記憶逐漸衰退，兼以應訊時間距離案發時間將近五年，又
    因點交林班之事件甚多，才會誤答有參與點交，實無此事。又「講解國有林產物
    採運作業注意事項」並非「點交記錄」，其內容係事先印好有關採伐作業時應注
    意之防火等事項，由有關人員簽名而已，且多會張貼於工寮供閱讀。不論事實上
    有無人當場講解，其他人有無在場聽講，該項講解紀錄僅係林務機關以行政命令
    促使承採人員更加注意而已。林務人員在上簽名，僅表示承採人員已知道注意安
    全之規定，事後補簽並不違法，伊亦係事後才在其上補簽姓名，所為不足生損害
    於公眾或他人，應無不法。伊既未參與點交「東立伐區」之界木，對該日點交之
    時，第七、八號界木樹種是否錯誤並不知情，此後伊亦係將伐區巡視員巳○○、
    監採員酉○○、及監採小組負責人丁○○等人於七十六年四月十七日就界木受損
    所製作之書面報告轉呈巒大林管處派員調查，嗣後巒大林管處指派戊○○及壬○○前往伐區處理並設定新界木，亦係其等調查之結果，與伊無關。伊之所為，均
    係依法處理。巳○○及戊○○係因另案違背職務收受「泰興木材行」之賄賂，而
    被判處罪刑確定，遷怒於伊，又因本案與上開其等被判刑之案件有裁判上一罪之
    關係，其等本案犯行應為不起訴處分，無另被論罪科刑之虞，才構設不實之言詞
    對伊誣陷，伊應不為罪等情。
二、然查：（一）依照「林務局加強處分作業林班監督管理要點」第三條及第十九條
    之規定：「處分林班作業期間，林管處應指派專人駐在現場執行監督管理之工作
    ，受該轄工作站主任之監督」、「工作站應嚴格督促駐在人員、護管人員等切實
    執行處分作業林班之巡邏及監督管理工作」（見原審卷宗第一宗第一三二、一三
    三頁）。被告酉○○在監採「東立伐區」之後，所填載之扣案「巒大林區管理處
    處分林班監督人員工作日誌」，亦係依序送請丹大工作站業務股長未○○、及被
    告戌○○審核。另被告酉○○在監採「東立伐區」之後，所填載之扣案「巒大林
    區管理處丹大工作站處分作業林班各旬駐在人員工作報告表」，亦係先經丹大工
    作站業務股長未○○、及被告戌○○初核之後，再層送巒大林管處審核。此有各
    該「巒大林區管理處處分林班監督人員工作日誌」及「巒大林區管理處丹大工作
    站處分作業林班各旬駐在人員工作報告表」扣案可稽。顯見「東立伐區」平常採
    伐林木作業之監督管理，係由監採小組人員及丹大工作站人員司負其責，再將監
    督情形陳報巒大林管處相關人員層報送核。而就其中之界木點交部分，如被告戌
    ○○有參與情事，且發現業商有偽設界木之情事，則予以舉發，自屬被告戌○○
    之主管事務，應無可疑。（二）「東立伐區」係在丹大第七林班第五、八、十一
    、十三小班，本伐區之實測面積共有十九、二六公頃，其東北側、及北側係以林
    道即卡車路為界，西南側以溪流為界，由巡視員巳○○沿伐區東側測線附近設置
    一至十四號界木，由北面坡順勢而上，再翻越嶺線南向下至溪流，約成直線排列
    ，第十四號界木位於西南側天然界溪流南岸邊約不到十公尺之陡峭山坡處，並在
    西側測線附近選擇適當地點及轉彎處依序設置十五至廿一號界木，均在每株界木
    朝向伐區胸高處削皮編（刻）號，並打上○二八號界木印，加噴紅漆以資識別等
    事實，上情除據證人即原測量人戊○○、原設界人巳○○到庭證述屬實之外，並
    有「東立伐區」之處分區域位置圖、界木明細表、七十五年八月八日林木材積調
    查報告等附卷可稽（上開資料分見巒大林管處「東立伐區」處分卷第一宗第一九
    五、一九三、一三二頁）。惟巒大林管處指派戊○○、壬○○、會同被告戌○○
    、及亥○○、張維信、酉○○、巳○○等人，以及業商申○○、辰○○、寅○○
    等人，於七十六年一月十三日至本伐區點交界木，指明母樹，一及召集作業員工
    講解許可情形及採運林產物注意事項時，原與一、二、三、四、五號界木成一直
    線排列之六、七、八、九、十、十一、十二、十三、十四等號界木，自第六號界
    木起，即折向東方再依序排列成一直線，並由北面山坡上至嶺線，再翻越嶺線下
    至溪流。其中第十三、十四號等二號界木並越過溪流再向南側伐區外之對面北向
    山坡延伸。且其中之第七、八號等二號界木之樹種，依「界木明細表」之記載均
    為什木，但點交之時均為鐵杉，上情亦據證人戊○○、巳○○等人證述綦詳。另
    參與點交之亥○○、張維信、酉○○、申○○、辰○○等人，亦均不否認當日所
    點交之第十三、十四號界木，均已越過西南側之溪流天然界，而在此伐區南側之
    山腰。證人張依並證稱：伊聽說十四號界木是假界木（見偵查卷宗第二宗第二三
    二頁）。另檢察官於八十年九月十二日會同巒大林管處指派之陳清和、林康雄、
    林文墻、卯○○、陳嘉瑤、曾國吉、南投縣調查站調查員呂紹松、楊中庸、被告
    辰○○、酉○○等人，至「東立伐區」現場履勘時，亦發現：「因原第一、二、
    三、四、五、六、七、八、九、十號等界木，在原先每木調查時所測得之『處分
    區域位置圖』上，顯示係由北往南（在本伐區之北面坡由下而上）成一直線排列
    。而現存五號界木在林道盡頭之上方，依其樹種、胸徑、位置削皮、刻號及界木
    印等資料，再核對界木明細表結果，可判認為真界木。又依界木明細表所示，原
    設定之第六號界木在五號界木之一九三度角方向。經先調整四號界木測往五號界
    木之正確方位角尋出原五號界木測往六號界木之測點，再就該測點放置羅盤尋出
    一九三度角方向為保留母樹，但卻無原先設定之第六號界木，現存之第六號界木
    則在第五號界木之一五四度角方向。又現存之第六號界木至十二號界木亦成一由
    北往南之直線排列，真、假界木間成一長條形分佈。經訊據原界木設定人巳○○
    及比對檔卷處分區域位置圖上標示之十三號界木在伐區之內側，十四號界木在伐
    區西南側天然界南側岸邊約不到十公尺處，但行至本伐區之南面坡下至溪流天然
    界止均未發現該二棵界木，而現存之該二號界木卻在溪流天然界以南之伐區南面
    坡對面之北面坡山腰處，其位置顯然與檔卷處分區域位置圖及界木明細表所載不
    符，其間除七、八號界木係事後補設者外，其餘六、九、十、十一、十二、十三
    、十四等號界木之位置、胸徑及十、十一、十二等號界木之樹種均與界木明細表
    所載不同，惟在原設定之第十四號界木位置，查得部分遭鋸下切除而該部位即為
    設界削皮、刻號及施打界木印之部位之樹頭一個」等情（見偵查卷宗第二宗第八
    九至一一一頁履勘現場筆錄及照片）。嗣在人間雜誌社記者「賴春標」檢舉有盜
    伐之情事，經林務局督同巒大林管處於七十七年五月二十一、二十二日清查本伐
    區結果，亦發現越界砍伐面積二‧二公頃、扁柏一百十五株、立木材積六六七，
    一立方公尺，六、九、十、十一、十二、十三、十四等號界木之位置、樹種、胸
    徑分別與界木明細表有出入，該等界木上之界木印模粗獷與真界木上之印模顯不
    相同，真、假界木之樹頭上之每木調查印均無缺口暗記，所留刻號亦與檔卷界木
    明細表記載者不符，實際面積經測量繪製處分區域圖套以原每木調查之處分區域
    位置圖結果，發現原處分區域圖並無錯誤，而重測之處分區域圖東側及東南角分
    別突出，此亦有上開清查報告附卷可稽（見偵查卷宗第一宗第三二至三九頁）。
    顯見「東立山業行」上開偽設界木、盜伐林木之犯罪事證甚明。復依檢察官到場
    勘驗並比對點交界木時之檔案照片結果，亦發現上開第六至十四號之界木，均偽
    設於點交之前（見偵查卷宗第二宗第九三頁）。足證「東立山業行」申○○在標
    得「東立伐區」之後，已在上開七十六年一月十三日之點交界木期日之前，偽設
    第六至十四號之界木完成。（三）被告戌○○雖否認伊於七十六年一月十三日有
    參與「東立伐區」界木之點交。惟被告戌○○非但有在七十六年一月十二日期之
    「東立伐區」之「講解國有林產物採運作業注意事項記錄」上簽名，即戊○○於
    七十六年二月九日所簽擬點交完畢之簽呈，亦註明被告戌○○有參與點交（以上
    資料見巒大林管處「東立伐區」處分卷第二宗第九十頁至九八頁）。當時戊○○
    當不致可以預見日後案發，為誣陷被告戌○○，而預為不實之登載。且被告戌○○於檢察官訊問時，非但從未否認有參與點交，反多次承認其有參加點交界木（
    見偵查卷宗第二宗第一一四、一二一、一三四、二九六頁）。且依據點交界木之
  時所拍攝之照片顯示，「東立伐區」實際到現場辦理點交之日期係七十六年一月
    十三日（見巒大林管處「東立伐區」處分卷第二宗第九十頁至九九至一○三頁）
    。是證人未○○證稱被告戌○○曾於七十六年一月十二日晚上到南投縣水里鄉之
    湘昌醫院探視其病情乙節，尚難資為被告戌○○未參與「東立伐區」界木點交之
    確切證明。又依據被告戌○○所提出之「皇興伐區講解國有林產物採運作業注意
    事項記錄」顯示，其講解日期係七十六年一月十四日，且亥○○亦有參加（見被
    告戌○○八十六年九月二十七日答辯狀附第二九號證物）。亥○○既能於七十六
    年一月十三日參加「東立伐區」界木點交，又於七十六年一月十四日參與「皇興
    伐區」界木之點交，何能以被告戌○○於七十六年一月十四日參與「皇興伐區」
    界木之點交，即認定其未於七十六年一月十三日參加「東立伐區」界木之點交？
    復經檢察官於偵查中訊以：「戌○○有無說東立其他部分不要點？」，證人亥○○亦未證稱被告戌○○未參與界木之點交，反證稱：「他們可能在十四號的卡車
    路上上車」（見偵查卷宗第二宗第二八六頁），復再參酌「東立伐區」尚未採伐
    完畢即已案發，被告戌○○對此伐區不可能無深刻印象各情，本院認被告戌○○
    辯稱未參與「東立伐區」界林之點交，及提出之事證，尚非可以採信。（四）巳
    ○○及戊○○二人如何因前開原因，於點交界木時，即查知申○○有偽設假界木
    擴大伐區之情事，嗣並收受申○○之賄賂，及巳○○如何在當晚於丹野之工寮用
    完晚餐後，向被告戌○○報告界木已被移設之事，但戌○○竟向巳○○告稱擴大
    不是很多，並要巳○○不要講，不要呈報，上情業經證人巳○○及戊○○二人於
    偵查中指證甚明。而申○○此部分之犯行，亦經本院判刑確定。復經本院訊問，
    證人巳○○及戊○○二人復再證稱確有上情，並否認有挾怨報復構詞誣陷之事。
    戊○○既為「東立伐區」之原測量員，而巳○○則為「東立伐區」之原設界人，
    以申○○上開移設界木情形，其等二人會在點交界木之時發覺此情，應屬事理之
    常。而「東立山業行」得標之後，其採伐林木之過程除需接受監採小組人員監督
    之外，更需經過丹大工作站人員之監管。即便採伐之林木，在循丹大林道（前稱
    孫海林道）搬運外出之前，仍需在南投縣信義鄉地利村之「地利土場」經過查驗
    ，記載其樹種、材種、根數、材積，並烙打「放行」鐵印之後，始能放行啟運。
    以此嚴密之監管過程，申○○猶敢為上開移設界木以盜伐林木之犯行，顯係有恃
    無恐。若非已得被告戌○○不予舉發之默契，申○○何敢為上開犯行？是巳○○
    上開證詞，應屬可信。（五）被告戌○○既知上情，則其對酉○○、巳○○於七
    十六年四月十七日製作之「報告書」及「巒大林區管理處丹大工作站處分作業林
    班七十六年四月中旬駐在人員工作報告表」上，所載明「前往會勘確被壓損」等
    情，係屬不實，自屬知之甚詳。詎仍據以製作前開巒大林管處丹大工作站七十六
    年四月十八日七六丹經字第六二三號函，並持以行使呈報巒大林管處鑑核，使巒
    大林管處據以指派戊○○、壬○○等二人補設七、八號界木，用以掩飾偽設界木
    越界盜伐情事，此外，於「東立伐區」歷經巒大林管處派員前來清查，亦不為舉
    發，其顯有行使登載不實公文書以圖利申○○之犯罪情事。（五）「東立伐區」
    盜伐部分，經清查結果，確定申○○偽設界木越界盜伐面積二‧○一公頃，扁柏
    等林木一百十五株，立木材積六六七‧一○立方公尺，山價約六百五十二萬六千
    一百八十七元，復有巒大林管處調查報告、山價查定書附卷可稽。事證明確，被
    告戌○○之犯行堪以認定。
三、核被告戌○○所為，係犯刑法第二百十六條、第二百十三條之行使公務員登載不
    實文書罪，及貪污治罪條例第六條第一項第四款之對於主管之事務，直接圖私人
    不法之利益罪。其中，公務員登載不實文書之行為，已被行使公務員登載不實文
    書之行為（此部分之犯罪時間密接，犯罪構成要件相同，顯係基於概括之犯意反
    覆而為，應依連續犯之規定，論以一罪）所吸收，應不另論罪。又其所犯之上開
    圖利罪部分，依被告行為時法即經立法院修正通過，經總統於六十二年八月十七
    日公布施行之戡亂時期貪污治罪條例第六條第三款之規定：對於主管或監督之事
    務，直接或間接圖利者，處五年以上有期徒刑，得併科三萬元（銀圓）以下罰金
    。此與中間時法即經立法院修正通過，經總統於八十一年七月十七日公布施行之
    貪污治罪條例第六條第一項第三款係規定：對於主管或監督之事務，直接或間接
    圖利者，處五年以上有期徒刑，得併科新台幣一百萬元以下罰金，及與現行法即
    經立法院修正通過，經總統於八十五年十月二三日公布施行之貪污治罪條例第六
    條第第一項第四款係規定：對於主管或監督之事務，直接或間接圖私人不法利益
    者，處五年以上有期徒刑，得併科新台幣三千萬元以下罰金相較，以行為時之舊
    法有利於被告，依照刑法第二條第一項但書之規定，此部分應適用上開戡亂時期
    貪污治罪條例第六條第三款之規定處斷。又被告戌○○所犯上開二罪之間，有方
    法結果之牽連犯關係，應依刑法第五十五條之牽連犯之規定，從一重依戡亂時期
    貪污治罪條例第六條第三款之圖利罪論處。其陸續所為之圖利行為，係基於單一
    圖利犯意所接續進行之數個舉動，應為實質上一罪。次查被告戌○○犯罪之時間
    ，係在七十七年一月三十日以前，合於中華民國七十七年罪犯減刑條例，及中華
    民國八十年罪犯減刑條例之規定，應依中華民國七十七年罪犯減刑條例第二條第
    一項第一款第三目之規定，及依中華民國八十年罪犯減刑條例第二條第一項第一
    款第三目之規定，各減刑期或金額三分之一。褫奪公權部分，並比照主刑減輕標
    準減輕之。又被告戌○○就其上開所犯，與各如事實欄所載之共同行為人有犯意
    聯絡，及行為分擔，均應論以共同正犯。
四、本件公訴人之公訴意旨雖另以：被告戌○○亦與參與「長青伐區」之點交，且知
    「長青伐區」有偽設界木越界盜伐之情事，詎於乙○○申請打撈滾落木時，仍行
    文巒大林管處予以准許，且此伐區十五、十六號樹種不符之事，明知被告酉○○
    及蕭正勇之調查報告不實，亦不予更正，反將此不實之調查報告函復巒大林管處
    ，又於巒大林管處己○○前往第七林班清查之時，亦不告知業商盜伐之情，反要
    己○○等人隨便看看，嗣並共同出具內容不實之清查報告，因認被告戌○○上開
    所為，亦涉有行使登載不實公文書及圖利之罪嫌等情。惟被告戌○○矢口否認伊
    有此部分之犯行，並辯稱：伊未隨同林學中與己○○清查伐區，不知「長青伐區
    」有偽設界木越界盜伐之情事，乙○○申請打撈滾落木之事及此伐區十五、十六
    號樹種不符等事，伊均依法處理，並根據調查人員之報告上呈，並無不法情事等
    語。經查：（１）「長青伐區」被盜伐時間為七十五年七月十一日點交界木後，
    七十六年一月六、七日林學中率隊往伐區清查前。而被告戌○○並未隨同林學中
    清查長青伐區，有林學中清查後所作書面報告之記載可稽（見本院上訴卷二被告
    所提證一），並經證人林學中在原審中結證甚詳（見原審第二卷八十一年十二月
    三十一日訊問筆錄），七十六年一月五日至八日，被告戌○○另會同技術士簡俊
    雄前往丹大十六、十、四林班為造林預定地勘查工作及造林整地督導，有該二人
    出差單影本在卷可憑（見原審第二卷一二二─一二四頁），證人林學中亦證稱上
    開三林班距長青伐區甚遠（見原審卷八十一年十二月三十一日訊問筆錄），是被
    告戌○○應不可能同時出現在長青伐區會同林學中清查長青伐區甚明。公訴意旨
    及原審認被告戌○○有參與林學中清查長青伐區隊伍中，而推測被告應知交界及
    清查二路線顯然不同，知有盜伐之情事，尚有未合，自難採為被告論罪之證據。
    （２）關於被告戌○○處理滾落木之情形：七十六年一月二十三日監採員酉○○
    ，巡視員巳○○簽報七十六年元月十二日至二十日伐木期部分木材滾落界外第十
    至十三號界約五○米為甲區，十四至十九號界木外約一○○米處為乙區，兩區計
    約滾落四十株，並附明細表地點略圖、照片等為證（見本院上訴卷第二卷被告提
    出之證四）。嗣長青木材行申請准予打撈該滾落材並准予砍除打撈線路障礙木後
    ，巳○○及酉○○更於七十六年十一月二十三日書具報告呈丹大工作站，謂長
    青木材行採伐區約滾木四十株，請派員處理等情（見本院上更(二)卷第七六頁）丹
    大工作站派員由亥○○調查後，於七十六年一月二十六日以丹產字第一六八號函
    呈巒大林區管理處略以：「本站派員調查結果，確實打撈作業不可避免，經初步
    估價小徑一級木約十二株、針二級約十五株、闊葉樹約十二株，請鈞處派員調查
    處理」查該函係由技術員（業務股長)未○○依法代為決行，並非被告戌○○所
    判行，有該函稿影本在卷可稽（見本院上訴卷第二卷被告所提證六），公訴意旨
    及原審認該函係被告戌○○為圖利業商乙○○明知不實而判決製作尚與事實不符
    ，難採為其不利之認定。嗣巒大林區管理處以、１、巒產字第八五五號函丹
    大工作站查明旬報表無記載滾落材之原因，及檢討是否必需砍伐障礙木，丹大工
    作站則函派監採員酉○○調查後，酉○○於七十六年二月六日之報告略謂：「滾
    落木發生於元月中旬，有記載於元月中旬作業林班駐在人員工作日誌，打撈材需
    砍伐障礙木，勘查需砍伐三十二株。」而查七十六年元月十二日至同月二十日各
    日之駐在人員工日誌確均有滾落材（木）之記載，有丹大工作站處分作業林班駐
    在人員工作日誌扣案（外放）可憑。戌○○辯稱存放於林管處後工作站之資料不
    符，但經查並無偽造或事後補寫之情形，公訴人只見其中一部資料致認全無記載
    ，尚有誤會。又查：工作日誌原於案發後即查扣於法院，經本院調取該工作日誌
    查明工作日誌之記載確有滾落木之記載，而且筆跡、墨色與其他記載並無差異，
    顯為原有之字跡，並非事後添載。且酉○○於七十六年二月六日出具之報告，其
    上載明滾落木載於元月中旬工作日誌，當時其調查報告和工作日誌內容吻合，足
    見工作日誌原即有滾落木之記載。況縱無此項記載，惟嗣丹大工作站將酉○○調
    查情形報巒大林管處核辦而派癸○○、林文墻會同工作站主辦亥○○調查處理後
    ，函核准長青木材行採取滾落木。其處理過程均據承辦人員簽辦而核稿判行並無
    反常情事，且其僅屬轉報性質，並無決定權，難認被告戌○○處理滾落木之過程
    有不法圖利業商之情事。另被告戌○○雖以七六丹產字第○二二四號函林管處謂
    ：「本案滾落材係發生於七十六年一月十二日至一月二十日之間，現場監督員均
    詳細記載於工作日誌，並均編號檢尺拍照存證」，惟該函之內容係依現瑒人員調
    查之結果（見本院上訴卷第二卷被告提出之證四、證九巳○○及酉○○之調查報
    告）而製作，被告戌○○既未隨同林學中至長青伐區清查，難期且查無積極證據
    足證其知悉被盜伐之事，而其所製作之文書又係依分層負責各職司之公務員呈報
    而作，共同被告酉○○又以犯罪偽造文書之意思，刻意加以隱瞞（其犯罪情節已
    如前述），致被告戌○○被欺瞞，難認被告有明知不實而予登載所掌文書之事。
    （３）關於長青伐區內十五、十六號樹種不符部分：丹大工作站於七十六二月十
    一日接獲林管處七六巒經字第○一一七八號函後，由張維信簽辦表示「長青木材
    行伐區編號第十五、十六界木樹種不符案，擬請由該區監督員酉○○會同原設界
    人蕭正勇詳查報站憑辦」後呈業務股長核對後呈戌○○決行，內容為「如擬外，
    有關界木十五、十六號樹種不符案請派監督員酉○○，原設界人蕭正勇限于二月
    底前調查。」並於七十六年二月二十三日以七六丹經字第二四九號函知現場作業
    管理小組監督員、巡視員。上開調查十五、十六號界木之行為，係由酉○○及蕭
    正勇為之，被告戌○○並未到場，此據證人蕭正勇結證屬實（見本院更(一)卷第三
    宗八十四年九月十八日訊問筆錄），公訴意旨認被告係一同調查，顯有誤會。嗣
    被告於七十六年三月二日以七六丹經字第三五九號函將蕭正勇、酉○○於七十六
    年二月二十七日之書面報告：「長青木材行伐區第十五、十六號界木樹種錯誤，
    經查係原設定時因現場原始林而樹葉茂盛，致使誤查並無其他因素，擬請將十五
    、十六號界木原（松木）准予更正為（鐵杉）。」轉呈巒大林管處核辦。經查並
    無積極證據足證其有違法之處，公訴意旨及原審疏未審酌全部過程，及有關函文
    係依派員調查後所製之書面報告經承辦人員擬稿最後才由戌○○判行之情形，遽
    予認被告戌○○此部分有不法情事，亦有未合。（４）關於己○○率隊清查伐區
    部分：查己○○等為巒大林管處之人員，屬丹大工作站之上級人員，當日被告戌
    ○○係指派林政主辦張維信會同清查，業據證人張維信證實。己○○於檢察官偵
    查應訊時，亦證稱不記得當時戌○○有無陪同去查，及隨同查察人員並沒有人明
    示或暗示伐區之某部分不要查察等語在卷。且己○○在清查之後所簽擬之報告書
    ，亦未經被告戌○○會章，有其簽呈稿影本可稽（見本院上訴二卷被告所提證十
    九），公訴意旨及原判決認被告戌○○共同具名撰簽呈，將不實事項登載於該簽
    呈上圖利業商乙○○，尚有誤會。（５）是本案公訴人就上開部分對被告戌○○
    之指訴，尚屬犯罪不能證明。因公訴人認此部分與被告戌○○上開論罪科刑部分
    ，有連續犯之裁判上一罪關係，爰不就此另為被告戌○○無罪之諭知，併此敘明
    。
乙、被告庚○○及壬○○部分
一、訊據被告庚○○及壬○○雖坦承伊等於前開期間，確分別擔任巒大林管處之經理
    課課長，及林政主辦之職務，被告壬○○亦坦承「長青伐區」係伊實施跡地檢查
    ，且未舉發盜伐之情，惟被告庚○○及壬○○均矢口否認伊等有何犯罪情事。就
    「長青伐區」部分，被告壬○○辯稱：林管處標售林班，幾十年來，從未發生業
    商偽造鋼印而偽造界木之情事，而實施跡地檢查之時，因伐區遼闊，時間有限，
    向來均只看界木印，本案「長青伐區」偽造之界木印極為逼真，又打在樹木上，
    因用力不同，樹木又會繼續成長，實在無法辨別真假，此次跡地檢查原分二組，
    由張維信率領巳○○巡查第一至二四號界木，伊巡查第二五至三一號界木，後因
    張維信身體不適，伊才帶領工人接替張維信率領工人巡查界木，但均未發現不法
    情事，本案並無證據足以證明伊已明知乙○○偽設「長青伐區」之界木，伊據以
    簽報，應無不法等語。另就「東立伐區」部分，被告庚○○及壬○○均辯稱：「
    東立伐區」超伐一‧六二公頃，係伊等清查後發現，伊等若有圖利「東立山業行
    」申○○之犯意，當不致予以舉發，堪證伊等應無圖利「東立山業行」申○○之
    可能。至於「本次清查丹大事業區七林班五、八、十一、十三小班砍伐區域，分
    兩組逆向包圍進行實地測量結果，展製繪圖發現誤差所引起原因如下：一、因使
    用羅盤儀兩架，各架羅盤儀指北針歸零相差度為此測量各點累計所致面積擴大。
    二、原測量點未依據界木作為側點，就此測量處分區域設置界木通常皆是設在測
    量線外，而本次清查砍伐周圍測量，大致依順沿界木施行之，因此原測點方位與
    界木方位，其方位角就有差異之處，以致面積擴大。三、處分區域測線坡度幾處
    陡的地方，高低角難以測準，致使斜距換算水平距離造成增減」之字條，係林務
    局清查人員黃文岳、午○○等人，於七十七年一月八日及十日到「東立伐區」清
    查之後，發現「東立伐區」並未超伐，而判認原先測量何以發生錯誤所出具之意
    見。被告庚○○在參加林務局所召開之督導座談會時，因林務局人員交付上開字
    條，被告庚○○承上啟下，乃轉交被告壬○○，復經測量員戊○○提出書面報告
    敘明：「當時用二架羅盤儀，其中一架透視鏡前十字線縱軸對準羅盤儀分度圈之
    一度，另一架之透視鏡前十字線縱軸已斷掉，無法固定對準羅盤儀分度圈之零度
    ，以致本次測量面積與原處分面積有出入」各情，伊等以林務局係上級機關，有
    較優秀之測量技術與良好儀器，兼以自身不知測量技術，此後被告壬○○才會在
    報告上面簽名上呈，伊等實不知此為不實事項，而黃文岳與午○○等人係為推諉
    責任，才辯稱不知此情，伊等實無共同圖利申○○之犯行，應不為罪等情。此外
    ，被告庚○○並另以：查緝盜伐非其經辦事務等語置辯。
二、然查：（一）「長青木材行」乙○○在前開時間，所標得之「長青伐區」，係在
    丹大第七林班第四、八小林班，此伐區之實測面積為一三‧二七公頃，北測以卡
    社溪支流為界，南側以林道為界，均未設置界木，西北角、西側、西南側及東側
    ，則分別在折轉點或適當距離依序設置界木為界，並在每株界木朝向伐區胸高處
    削皮編（刻）號，並打上０３２號界木印（在界與０３２等文字間之右側橢圓形
    外框上有缺口暗記），另又分別在每株界木與界木之間用以區分週界之輔助界木
    上，噴上紅色油漆或以箭頭指示方向。其中，第十四至二十四號界木，係設於伐
    區西北、西及西南側之嶺線上，此有「長青伐區」之處分區域位置圖、界木明細
    表、林木材積調查報告扣案可稽（見巒大林管處「長青伐區」處分案卷第一宗第
    一三八至二一四頁）。又經檢察官於八十年九月十一日會同調查局人員、林務局
    人員及證人何文台、酉○○等人履勘本伐區之時，亦勘認有：「自原設（真）十
    三號界木，依界木明細表所示三百五十一度角方向（指下一號界木在本界木之三
    百五十一度角方向），約二十四公尺處查得一株松木，其樹幹在一般人之胸高處
    面向伐區方向有削去樹皮，其削皮特徵與設界削皮特徵相同，但界木印及編（刻
    ）號已被削除（見履勘長青照片編號），此株松木其胸徑為卅四公分，胸高處有
    削皮，且在十三號界木之三百五十一度角方向約二十四公尺處，核與界木明細表
    所示十四號界木特徵相符，故疑為被削去界木印及刻號之真十四號界木，而現有
    之十四號界木在十三號界木之三百四十一角方向，樹高約十六‧七公分，胸徑卅
    八公分，樹種為松木，其削皮及噴漆特徵（較寬較淺）與真假木之特徵較窄較深
    者不同，方向角雖僅相差十度，但界木線方向已偏離嶺線而折向伐區嶺線西南側
    山腰，原測量人員何文台當場指稱該界木偏離測線，現有十五號界木位於現有十
    四號界木之三百零八度角方向，樹種為鐵杉，胸徑九十公分，核與界木明細表所
    示十五號界木十四號界木之三百五十七度角方向，樹種為松木，胸徑四十八公分
    者絕然不同，現有十六號界木樹種為鐵杉，胸徑卅公分，位於現有十五號界木之
    三百四十三度角方向，核與界木明細表所示該號界木為松木，胸徑為卅六公分，
    在原設十五號界木之三百零九度角方向者不符，由上開資料比較得知，原設十四
    、十五、十六號界木係沿嶺線朝西及西北側折回，但現有之十四、十五、十六等
    號界木則是折向西南方向之山腰，兩者走向相反，顯然不同，經依序勘查十七、
    十八、十九、二十、二十一、二十二、二十三、二十四等號界木，其位置已偏離
    測線，其樹種、胸徑亦與界木明細表所示同號界木之樹種、胸徑均不盡符合，且
    現有界木係沿崎嶇陡峭山坡前進，與本伐區嶺線雖有坡度，但大致平坦易行者不
    同；又本伐區為皆伐，但現有十四至十七號界木間之林木，僅選擇針一級大徑木
    砍伐，其餘均未砍伐，兩者有天壤之別」各情，此亦有檢察官勘驗筆錄及所附相
    片附卷足佐（見偵查卷宗第二宗第七八頁以下，及照片編號二○、二一、二二、
    二三、二四）。另據原測量人何文台證稱第二十四號界木並非中空，且距離卡社
    溪支流約一百公尺，但現有第二十四號界木係中空，並位於卡社溪支流上方約十
    公尺，所釘母樹號牌（該界木原亦兼三一六二號母樹），左側有釘孔，但未附著
    於界木，該釘孔下方之界木上（指原釘住號牌之位置），並無鐵釘，足見非原設
    之第二十四號界木，及原釘之母樹號牌。而現有界木沿線附近之樹頭，其每木調
    查之刻號大都無法辦認，甚至未加蓋每木調查印等事實，上情亦分別有檢察官勘
    驗筆錄及所攝照片附卷可稽。另乙○○在原設定之第十四至二十四號界木與偽造
    之假界木之間，盜伐林木之面積約一‧九八公頃，盜伐竊取山林主產物即扁柏等
    針一、二級木及什木等，共計一百六十株，立木材積約九六八‧四六立方公尺，
    合計山價約八百七十六萬一千三百九十六元，復有巒大林管處之調查報告、山價
    查定書附卷可稽。乙○○有在「長青伐區」為此盜伐行為，堪以認定。（二）就
    「長青伐區」之跡地檢查部分，被告壬○○雖以前開情詞置辯。惟林管處標售林
    班，幾十年來，從未發生業商偽造鋼印而偽造界木之原因，乃因以此方式大面積
    盜伐林木，如非與監採或大部分之經辦人員勾結，實難想像何以能夠盜伐成功之
    故。對監採或相關經辦人員而言，尚難認此盜伐方法有何高超，以致不易被其等
    查覺。又即便上開伐區位在深山，但同屬林務人員之材積調查人員，既能在七十
    四年十月二十七日至同月二十九日之三日期間，即將此伐區之內之樹種、數量、
    生立或枯立或倒立、胸徑、樹高、及材積等事項，均調查詳盡。且業商所僱用之
    伐木工人復能通行無礙，安全採伐林木，並將所砍伐之林木搬運外出。則擔任巒
    大林管處經理課林政主辦職務之被告壬○○，豈能推稱伐區遼闊，時間有限，而
    不易實施跡地檢查。按跡地檢查，係原省政府所規定之伐區最後一次清查，亦係
    查究業商有無盜伐之最後一道防線，旨在查明業商商有無盜伐、誤伐、擅伐、或
    傷害林木，並需註明林木採伐之方式係皆伐、局部皆伐、間伐、或擇伐，此不特
    有巒大林管處函復本院之「南投林區管理處國有林林產物伐採跡地查驗報告」附
    卷可稽（見本院本案卷宗第二宗第一六九頁），且被告壬○○在實施跡地檢查之
    後，所填報之跡地查驗報告亦對此記載詳盡。而依卷附之照片顯示：此伐區之十
    四號假界木削皮痕跡，為新痕（見偵查卷宗第一宗第一三○頁相片）；十五號界
    木原為松木，胸徑四八公分，假界木則為鐵杉，胸徑八六公分，偽界印亦比真界
    印小（見偵查卷宗第一宗第一三一頁反面）；十六號界木原為松木，胸徑三六公
    分，假界木為鐵杉，胸徑三六公分（見偵查卷宗第一宗第一三一頁反面）；十七
    號界木原為扁柏，胸徑五八公分，假界木為扁柏，胸徑六八公分（見偵查卷宗第
    一宗第一三二頁）；十八號界木原為扁柏，胸徑二四公分，假界木為紅檜，胸徑
    三八公分，且未見打界印，卻有跡地檢查之梅花印（見偵查卷宗第一宗第一三二
    頁反面）；二十號界木原為鐵杉，胸徑八四公分，假界木為鐵杉，胸徑五八公分
    （見偵查卷宗第一宗第一三三頁正面）；二十一號界木原為椎木，胸徑六二公分
    ，假界木雖為椎木，胸徑僅五八公分（見偵查卷宗第一宗第一三三頁正面）；第
    二十二號界木原為什木，胸徑三二公分，假界木為楠木，胸徑二二公分（見偵查
    卷宗第一宗第一三三頁反面）；第二十三號界木原為楠木，胸徑二六公分，假界
    木雖為楠木，但胸徑為三二公分（見偵查卷宗第一宗第一三三頁反面）；第二十
    四界木原為紅檜，胸徑一二四公分，假界木雖為紅檜，胸徑僅為一一○公分（見
    偵查卷宗第一宗第一三三頁正面），亦即除界木印係屬偽造（此部分業經鑑定明
    確）、界木之位置與走向、及砍伐之面積均有不符之外，即樹木之樹種、胸徑、
    削皮痕跡之新舊亦有差異。此外，經檢察官履勘筆錄所載：疑似盜伐區在嶺線之
    西側，小徑木均未砍伐（間伐），核與嶺線東側皆伐之情形完全兩樣（見偵查卷
    宗第二宗第七九頁）。被告壬○○於偵查中，亦承認有看地形，在同一山坡（見
    偵查卷宗第一宗第二○四頁），豈會未能查出盜伐之情。所辯顯難採信。復據巳
    ○○於本院前審訊問時，已指證：跡地檢查時，曹次郎（應為甲○○之誤）有告
    知他們已經打通關節，當時並無他人在場，到了五月二日，乙○○有交給其一萬
    元，目的可能是叫其不要聲張各情，（見本院八十四年度上更一字卷宗第二宗第
    十五頁）。另證人張維信亦證稱：（跡地檢查）非其負責之工作，亦非其蓋印，
    所以其未下去，何人蓋，其亦不知情等語（見偵查卷宗第二宗第二八九頁）。又
    證人王國雄亦證稱：其是造林課，去看枝梢有無影響日後造林工作，界木檢查與
    其無關，不知何人蓋印各情（見偵查卷宗第二宗第二九○頁），本院認被告壬○○此部分之所辯，應不足採信。其有就其主管之跡地檢查事務，明知乙○○有越
    界盜伐林木，仍不予舉發，使免被移送法辦之圖利犯罪情事，事證應甚明確。復
    有七十六年五月二十一日期之跡地檢查報告與簽呈扣案可稽（見見巒大林管處「
    長青伐區」處分案卷第四宗第三三至四四頁），事證明確，被告壬○○此部分之
    犯行堪以認定。（三）就「東立伐區」部分，被告庚○○與壬○○雖以前開情詞
    置辯。惟（１）黃文岳及午○○等人於七十七年一月八日至十日奉派前往丹大林
    區管理處，僅係例行性奉派督導清查，並非針對特定伐區清查，更未調取「東立
    伐區」之檔案資料、界木明細表、處分區域圖等資料，對「東立伐區」是否有被
    盜伐進行清查，上開業據黃文岳及午○○於其等被訴違反貪污治罪條例一案（即
    本院八十六年度重上更三字第三二號，又黃文岳及午○○二人均經本院上開刑事
    判決判決無罪確定）中，辯述甚明，復經午○○於本院訊問時，再指證明確。依
    照林務局南投林管處於八十四年五月十六日八四投行字第○六○三號函、及林務
    局八十四年五月二十二日八四林政字第一四一五○號函顯示：黃文岳與午○○等
    人於七十七一月七日起，約十四天內，並未曾向林務局南投林管處借調丹大事業
    區各處分伐區之檔案資料，此有林務局南投林管處、及林務局上開公文附於最高
    法院八十五年台上字第二二五八號卷宗第二一、二二頁可資佐證。且當時陪同午
    ○○等人上山之丙○○、癸○○二人，以及酉○○、丁○○等人，於檢察官訊問
    時，亦均供證午○○等人並未攜帶「東立伐區」之檔案資料（見本院上開案件偵
    查卷宗即八十一年度投偵字第二一六三號第九八至一○一頁）。事實上，「東立
    伐區」之檔案資料亦係由被告庚○○與壬○○等人，於七十七年一月七日攜出清
    查，此亦有被告庚○○與壬○○會簽之報告附卷可稽（見同上偵查卷宗第一百八
    十二頁）。足證黃文岳及午○○等人於七十七年一月八日至十日奉派前往丹大林
    區管理處，僅係例行性奉派督導清查，並非針對特定伐區清查，更未調取「東立
    伐區」之檔案資料、界木明細表、處分區域圖等資料，對「東立伐區」是否有被
    盜伐進行清查，事證應甚明確。黃文岳及午○○等人既未對「東立伐區」是否有
    被盜伐進行清查，豈會對被告庚○○及壬○○先前之清查結果是否有誤，為何檢
    討與指示？況載明：「本次清查丹大事業區七林班五、八、十一、十三小班砍伐
    區域，分兩組逆向包圍進行實地測量結果，展製繪圖發現誤差所引起原因如下：
    一、因使用羅盤儀兩架，各架羅盤儀指北針歸零相差度為此測量各點累計所致面
    積擴大。二、原測量點未依據界木作為側點，就此測量處分區域設置界木通常皆
    是設在測量線外，而本次清查砍伐周圍測量，大致依順沿界木施行之，因此原測
    點方位與界木方位，其方位角就有差異之處，以致面積擴大。三、處分區域測線
    坡度幾處陡的地方，高低角難以測準，致使斜距換算水平距離造成增減」等情之
    字條，已據丁○○自承係其書寫。丁○○並證稱：字條上所寫之內容，伊可確定
    並非林務局人員所交付（見同上偵查卷宗第三百四十六頁、及同案原審卷宗第一
    二八頁）。再參酌黃文岳及午○○等人在奉派督導清查之後，所為之督導報告，
    猶飭請巒大林管處速辦跡地檢查，且如發現其他違規情事，即應依規定處理（見
    同上偵查卷宗第六十一頁）各情以觀，黃文岳及午○○指述上開字條並非其等指
    示書寫，其等對此亦不知情云云，應屬可信。黃文岳及午○○既未為上開行為，
    豈會又向戊○○拿羅盤儀檢測？是被告庚○○與壬○○辯稱上開字條係黃文岳及
    午○○等人在對「東立伐區」是否有被盜伐進行清查，並向戊○○拿羅盤儀檢測
    之後，根據清查結果所指示書寫，自難採信。（２）本案被告庚○○於七十七年
    一月初，奉派會同被告壬○○、及戊○○至「東立伐區」進行第二次清查之時，
    曾在丹野農場工寮後面路上，向戊○○追問「東立伐區」有無問題，固據證人戊○○證實，由此可證被告庚○○於七十六年六月間與被告壬○○等人在為上開清
    查之時，尚未發現「東立伐區」有越界盜伐情事。惟戊○○既指證其在被告庚○○追問之後，有告知：每木調查時，十四號界木係位在溪流岸邊南側不遠處，現
    該界木距溪流甚遠，有問題」各情（見偵查卷宗第二宗第三○九頁），且依據被
    告庚○○與壬○○此次清查結果，亦查知「東立伐區」點交界木間之距離有差異
    ，經實行全面查測，發現實砍區域與得標區域不符，面積超過一．六二公頃，此
    有被告庚○○與壬○○在此次清查之後，於七十七年一月十一日所共同簽擬之清
    查報告附卷可稽（見原審卷宗第一宗第二三二頁），上開清查報告並有附圖，亦
    明確載明盜伐面積，顯見已經其等實地清查並測量。而黃文岳及午○○等人並未
    調取「東立伐區」之檔案資料、界木明細表、處分區域圖等資料，對「東立伐區
    」是否有被盜伐進行清查，又為被告庚○○與壬○○所深知，詎竟推由丁○○書
    寫上開字條，另由戊○○書寫：「當時用二架羅盤儀，其中一架透視鏡前十字線
    縱軸對準羅盤儀分度圈之一度，另一架之透視鏡前十字線縱軸已斷掉，無法固定
    對準羅盤儀分度圈之零度，以致本次測量面積與原處分面積有出入」等不實事項
    之報告，後再佯稱上開字條與報告，係林務局黃文岳及午○○等人等人清查之結
    果，進而再於七十七年一月二十日，由被告庚○○與壬○○另行製作不實內容之
    清查報告，謂經會同林務局黃文岳技正等人複查結果，發現原先之清查報告（即
    七十七年一月十一日之清查報告）部分調查有偏差，越界一．六二公頃之事並非
    實在（亦有附圖，又此清查報告見偵查卷宗第一宗第二四八頁），進而層轉巒大
    林管處人二室、及林產課人員，送請巒大林管處長丑○○批核，再由巒大林管處
    於七十七年一月二十二日以七七巒經字第○○五四五號函，將此清查報告函送法
    務部調查局南投縣調查站，參酌上情，被告庚○○與壬○○有在其等之清查報告
    為不實登載，並有圖利「東立山業行」申○○，使免受此部分刑責訴究之犯意與
    行為，事證應甚明確。又被告庚○○為巒大林管處前經理課之課長，壬○○為同
    處經理課前保林股之林政主辦，其等職掌森林盜伐之防範與盜伐事件之調查、及
    伐木跡地檢查等工作，此有巒大林管處之辦事細則附卷可稽（見本院八十四年度
    上更一字第六四號卷宗第一四二頁）。被告庚○○與壬○○復又受命清查，此係
    其等二人之主管事務，要無可疑。至其等先前在伐區外面所發現之滾落木數株，
    均在偽設之界木之外，且尚有他人發現，此部分要無不予陳報並於嗣後掩護之可
    能。故亦不得以其等有陳報此情，且嗣後不予以掩護，即資以為被告庚○○與壬○○並無前開登載不實及圖利犯行之證據。另先前發現越界之清查，尚有他人參
    與，且非被告庚○○與壬○○實際測量，其等二人尚無法予以掩飾，是亦不得以
    此資為被告紀金與壬○○未為前開犯行之證據。被告庚○○與壬○○上開所辯，
    均不足採信。（３）又本案被告壬○○除上開部分外，其於七十六年四月二十四
    日與己○○等人前往「長青伐區」清查之時，該伐區之作業已經結束，即將進行
    跡地檢查。其身為巒大林管處經理課林政主辦，以「長青伐區」上開大面積盜伐
    情形及偽設界木情形，乙○○當不致在此伐區之作業結束之前，仍未取得被告壬○○不予舉發之默契。是其於當次清查，仍不予舉發，且共同具名簽擬內容不實
    之清查報告，應有圖利乙○○之犯意與行為，事證甚明。又在「東立伐區」方面
    ，此伐區事後既亦需經由被告壬○○實施跡地檢查。以「東立伐區」上開偽設界
    木之情形，及「東立伐區」盜伐部分已逾越西南側之溪流天然界情形，申○○顯
    然無法期待實施跡地檢查之人員不會發現其等犯行。詎申○○仍有恃無恐，而為
    前開偽設界木與盜伐林木之行為，並偽設於點交界木之前，若謂申○○在此之前
    ，未事先徵得被告壬○○不予舉發之默契，即不懼事後被察覺並被移送法辦之後
    果，而為前開盜伐林木之行為，孰能置信？參酌上情，本院認被告壬○○對「東
    立伐區」偽設界木、及盜伐林木等事，在其奉派就此伐區進行開前開調查、清查
    之前，均已知之甚明。其不為舉發，並為不實之公文書登載，此部分亦顯有圖利
    申○○之犯意。（４）又林康雄等人於七十五年八月八日前往「東立伐區」作林
    木材積調查所提出之報告與所附之處分區域圖，均有載明並標示「東立伐區」之
    西南側以溪流為界。被告庚○○既有在上開報告上簽章，自知此事。嗣其於七十
    六年六月二十二日至二十四日奉派至「東立伐區」做七十六年度上半年度之清查
    工作，自有巡視週界之責，其不巡視週界，致未查出盜伐之情，雖乏積極之證據
    足以證明係基於圖利之犯意而為（此部分詳如後述），但其嗣後既將：「經查處
    分區內外，無發現誤伐、擅伐漏查木及保管木，伐區界木完整，無發現越界盜伐
    林木，亦無從擅設集材線」等不實事項登載於其與被告壬○○等人基於職務而共
    同製作之清查工作紀錄表上，使巒大林管處未能發現申○○越界盜伐之情事，被
    告庚○○此部分所為，自堪認定已犯行使登載不實公文書罪。（５）「長青伐區
    」及「東立伐區」前開被盜伐之情形，復有巒大林管處調查報告、山價查定書附
    卷可稽。事證明確，被告庚○○與壬○○之上開犯行，亦均堪以認定。
三、核被告庚○○與壬○○所為，均係犯刑法第二百十六條、第二百十三條之行使公
    務員登載不實文書罪，及貪污治罪條例第六條第一項第四款之對於主管之事務，
    直接圖私人不法之利益罪。其中，公務員登載不實文書之行為，已被行使公務員
    登載不實文書之行為所吸收，應不另論罪。其等多次行使公務員登載不實文書之
    犯行，其犯罪時間緊接，犯罪犯罪構成要件相同，顯係基於概括之犯意反復而為
    ，應依照連續犯之規定，論以一罪。又其等所犯之上開圖利罪部分，依被告行為
    時法即經立法院修正通過，經總統於六十二年八月十七日公布施行之戡亂時期貪
    污治罪條例第六條第三款之規定：對於主管或監督之事務，直接或間接圖利者，
    處五年以上有期徒刑，得併科三萬元（銀圓）以下罰金。此與中間時法即經立法
    院修正通過，經總統於八十一年七月十七日公布施行之貪污治罪條例第六條第一
    項第三款係規定：對於主管或監督之事務，直接或間接圖利者，處五年以上有期
    徒刑，得併科新台幣一百萬元以下罰金，及與現行法即經立法院修正通過，經總
    統於八十五年十月二三日公布施行之貪污治罪條例第六條第第一項第四款係規定
    ：對於主管或監督之事務，直接或間接圖私人不法利益者，處五年以上有期徒刑
    ，得併科新台幣三千萬元以下罰金相較，以行為時之舊法有利於被告，依照刑法
    第二條第一項但書之規定，此部分應適用上開戡亂時期貪污治罪條例第六條第三
    款之規定處斷。又被告庚○○與壬○○所犯上開二罪之間，有方法結果之牽連犯
    關係，應依刑法第五十五條之牽連犯之規定，從一重依戡亂時期貪污治罪條例第
    六條第三款之圖利罪論處。被告庚○○陸續所為之圖利行為，係基於單一圖利犯
    意所接續進行之數個舉動，應為實質上一罪。至於被告壬○○前後圖利乙○○及
    申○○之犯行，其犯罪時間緊接，犯罪構成要件相同，顯係基於概括之犯意反復
    而為，應依照連續犯之規定，論以一罪並加重其刑。次查被告庚○○與壬○○犯
    罪之時間，係在七十七年一月三十日以前，合於中華民國七十七年罪犯減刑條例
    ，及中華民國八十年罪犯減刑條例之規定，應依中華民國七十七年罪犯減刑條例
    第二條第一項第一款第三目之規定，及依中華民國八十年罪犯減刑條例第二條第
    一項第一款第三目之規定，各減刑期或金額三分之一，褫奪公權部分，亦比照主
    刑減輕標準減輕之。其刑罰之加重與減輕，並先加後減之。又被告庚○○與壬○○就其上開所犯，與各如事實欄所載之共同行為人有犯意聯絡，及行為分擔，均
    應論以共同正犯。
四、本件公訴意旨雖另以：被告庚○○已知「東立伐區」之西南側以溪流為天然界，
    且因曾在公文會章，而知巒大林管處人二室副主任己○○因耳聞丹大七林班有越
    界砍伐情事，而於七十六年四月間簽請處長派員會同清查之事，且嗣後上開伐區
    補設界木之事發生，被告庚○○依其經驗及職責，自知奉派前往清查之時，應查
    明該伐區有無盜伐情事。詎被告庚○○於七十六年六月二十二日至二十四日奉派
    前往「東立伐區」清查之時，竟故意不巡視週界，逐株核對界木之真假，僅在本
    伐區○○○○道上瀏覽，嗣後並將：「經查處分區內外，無發現誤伐、擅伐漏查
    木及保管木，伐區界木完整，無發現越界盜伐林木，亦無從擅設集材線」等不實
    事項登載於其與被告壬○○等人共同製作之清查工作紀錄表上，使巒大林管處未
    能發現申○○越界盜伐之情事，因認被告庚○○此部分所為，除涉行使登載不實
    公文書之犯行之外，尚涉有圖利之犯行。惟被告庚○○矢口否認伊有圖利之犯罪
    情事，並辯稱：伊於七十六年六月間，僅係會同他課至伐區清查，因有無盜伐非
    伊主管，故才未查出盜伐等事。經查：被告庚○○上開所為，雖犯有行使登載不
    實公文書罪，惟公訴人既是認被告庚○○未巡視週界，而本案亦查無確切之證據
    足以證明被告庚○○此時已知「東立伐區」有越界砍伐情事。再徵之被告庚○○
    在七十七年一月五日又到「東立伐區」清查之時，證人戊○○在偵查中供證：「
    我當時是在丹野的工寮後面路上，他單獨叫我，一直逼我，問東立伐區有無問題
    」等情，可證被告庚○○在七十七年一月五日以前，尚不知「東立伐區」有偽設
    界木擴大伐區之事實。其於七十六年六月二十二日至二十四日奉派前往「東立伐
    區」清查之時，既尚不知越界盜伐之事，應無為圖利申○○，而故意不巡視週界
    ，及逐株核對界木真假之可能。公訴人指訴被告庚○○此部分另犯圖利罪行，尚
    屬犯罪不能證明，因公訴人此部分與被告庚○○前開行使登載不實公文書部分，
    有牽連犯之裁判上一罪關係，屬裁判上一罪，爰不就此另為被告庚○○無罪之諭
    知。
丙、被告酉○○部分
一、訊據被告酉○○雖坦承伊確有於前開時間，受命擔任「長青伐區」及「東立伐區
    」之監採員，亦不否認其有參加「長青伐區」及「東立伐區」之界木點交，及此
    二伐區之前開清查等工作，並是認其於前開監採期間，就「長青伐區」及「東立
    伐區」所填載之「巒大林區管理處處分林班監督人員工作日誌」、及「巒大林區
    管理處丹大工作站處分作業林班各旬駐在人員工作報告表」，均為界木完整、業
    商並無盜伐之記載。惟被告酉○○矢口否認伊有何犯罪情事，並辯稱：伊之學歷
    僅為國小畢業，原在貯木場擔任林務工，從無監採經驗又全然不懂，亦未接收專
    業訓練即被指派監採重責，而「長青伐區」於七十五年七月十日並未實施點交界
    木，只有在「地利土場」由主持人作書面點交，延至七十六年一月六日林學中帶
    隊清查並同時辦理交界，伊才隨隊而行。又「東立伐區」於七十六年一月十三日
    點交界木時，交界人員只自第五號界木走到第十一號界木，即返回工寮休息。上
    開點交均只為形式，兼以伐區遼闊，崎區難行，伊又未參與伐區之測量或設立界
    木等工作，對伐區之週界自難正確判斷。尤其乙○○與申○○所偽設之界木印，
    與真正之界木印外觀相似，非送專家鑑定與仔細比對，實無法查知其情。兼以「
    東立伐區」一至二十一號之界木及界外保管木十株，均有逐株拍照存證，並交伊
    作為監採之依據，且經檢察官勘驗結果，本伐區點交之六至十四號界木均為假界
    木，並係偽設於點交之前，伊係在點交之後負責監採，嗣後各該界木均未變動，
    伊何能知悉盜伐之情？況伊如有圖利業商之情事，亦斷不可能於七十七年一月間
    ，向庚○○報告有七、八株樹木係在處分區外之情事。伊確實不知「長青伐區」
    及「東立伐區」有偽設界木、及盜伐林木之情事，因而才在「長青伐區」及「東
    立伐區」之「巒大林區管理處處分林班監督人員工作日誌」、及「巒大林區管理
    處丹大工作站處分作業林班各旬駐在人員工作報告表」，均為界木完整、業商並
    無盜伐之記載。且亦因此才未向前來清查、調查、或實施跡地檢查之人員報告業
    商盜伐。上開清查、調查、或跡地檢查之報告，均由前來實施清查、調查、或跡
    地檢查之人員，本於其等職責並在實際實施清查、調查、或跡地檢查之後所書寫
    。其等均屬專業內行之人員，卻均無法查出盜伐之情，伊經驗不夠，何能知悉？
    此外，「長青伐區」第十五、十六號樹種不符案，伊與蕭正勇亦查不出原因，乃
    以清查時清查人員之多數意見，報稱此係誤查。又「長青伐區」之滾落材，伊於
    平時巡視即有發現，才擬具意見陳報。另「東立伐區」七、八號界木受損，伊亦
    係依據巡視所見層報，復依交界時之照片與鄰近之界木明細表及位置圖為巡視憑
    證，亦無不法。伊並無公訴人所指訴之犯行，亦無任何疏失，被點交之界木均仍
    存在，應不為罪等情。
二、然查：（一）本案被告酉○○雖原為巒大林管區貯木場之林務工，於七十五年五
    月二日才奉巒大林管處七五巒人字第○三九○○號職務異動通知書（見偵查卷宗
    第一宗第十九頁），受調擔任丹大第七林班監採員，惟貯木場負責之業務有生產
    木材之驗收、編號、登記、貯存、保管等事項，以及木材銷售業務之計畫與執行
    等事項，此有「巒大林管處辦事細則」附卷可稽（見本院八十四年度上更一字第
    六四號卷宗第二宗第一四二頁以下）。被告酉○○既能就已被採伐運至貯木場之
    林木，為驗收、編號、登記、貯存、保管等行為，則對伐區之監採，豈有不能勝
    任之理。如謂被告酉○○原任貯木場之林務工尚不能勝任監採職務，則與被告酉
    ○○同被調往其他林班擔任監採職務者，尚有原任電氣工之黃文豐、原任瞭望工
    之張榮昇、原任事務工之謝隆士（見偵查卷宗第一宗第十九頁），其等又如何能
    勝任監採職務。況被告酉○○亦不否認其在收受上開通知之後，從未因自認無法
    擔任此項工作而提出任何異議。嗣再辯稱：因僅國小畢業，原在貯木場擔任林務
    工，從無監採經驗又全然不懂，亦未接收專業訓練即被指派監採重責，故無法察
    覺盜伐弊情云云，顯係卸責之詞，不足採信。（二）「長青木材行」乙○○在標
    得「長青伐區」之後，巒大林管處指派癸○○、巫盛箕、戌○○、未○○、亥○○、張維信、周佳新、何文台、酉○○、巳○○等會同乙○○及其僱用之現場主
    任甲○○、職員曹次郎並工人劉國卿等點交界木時，確有在原伐區測量人何文台
    之引導下，沿一至二十四號界木巡視一部分週界木（癸○○於行至四號界木時，
    不慎跌倒受傷，由亥○○攙扶返回一號界木旁之林道休息，故癸○○、亥○○等
    二人未參與巡視週界）。當時因於測量時，在界木及界木與界木間之輔助界木上
    所噴之紅色油漆漆痕，仍十分明顯，沿界木之區界，所砍除雜草之測量線亦十分
    清楚，一行人於行至十四號界木後，即沿嶺線即界木線直透伐區北側之卡社溪支
    流等情，除經證人何文台、亥○○等人證述屬實之外，並有點交界木紀錄與簽呈
    附卷足憑（見巒大林管處「長青伐區」處分卷宗第一宗第二一至二六頁）。被告
    酉○○於點交界木完畢之後，尚於七十五年五月十九日與巳○○書立「認知書」
    ，載明其等已對本伐區之內所保留之母樹、所設界木、及圖面等是項，均認知明
    瞭無誤，此亦有上開「認知書」影本附卷可稽（見偵查卷宗第一宗第三四三頁）
    。又「東立山業行」申○○在標得「東立伐區」之後，亦有點交界木，亦經證人
    亥○○、戊○○與巳○○等人證實無誤。被告酉○○於點交界木之後，同有在點
    交界木紀錄上簽名，此亦有上開點交紀錄及當日所拍攝之界木照片扣案為證（見
    巒大林管處「東立伐區」處分卷宗第二宗第九五至一○四頁）。被告酉○○辯稱
    「長青伐區」並未實際辦理點交界木，「東立伐區」僅點交部分界木，均不足採
    信。（三）「長青伐區」於七十四年十月二十七日至同月二十九日進行每木調查
   ，及「東立伐區」自七十五年七月二十三日至同年八月四日進行每木調查之時，
    負責調查人員就各該伐區之樹種、數量、生立或枯立或倒立、胸徑、樹高、及材
    積等事項，均已調查詳盡，此有各開伐區之材積調查資料扣案可稽。嗣在「長青
    木材行」及「東立山產行」得標之後，上開業商採伐林木之過程除需接受被告酉
    ○○之監採之外，尚需接受巒大林管處林產課、經理課之經辦人員，會同丹大工
    作站人員，共為點交界木、定期清查、跡地檢查等監督行為。即便業商採伐之林
    木，在搬運外出之前，仍需在「地利土場」經過查驗，記載其樹種、材種、根數
    、材積，並烙打「放行」鐵印之後，始能放行啟運，以上事項分別有點交紀錄、
    清查紀錄、跡地檢查紀錄、及巒大林管處國有林產物查驗放行通知單附於扣案之
    「長青伐區」、及「東立伐區」處分卷宗可資佐證。依據上開規定對業商採伐林
    木之監督管理，不可謂不嚴密，其參與之人數亦多。尤其被告酉○○身負監採之
    職，自承每月到各該伐區監採之時間約有十四日至二十日（見本院本案卷宗第一
    宗第二五七頁），而其監採所需記載之工作日誌，多達十餘項，並包含有無越區
    採運、界木有無受損、集材線是否在伐區內、及當日集材材積等事項之查載（見
    扣案之監督人員工作日誌），另每旬須填載之「駐在人員工作報告表」，亦須查
    載界木是否完整、有無盜伐、誤伐、擅伐、及已採伐與搬出之材績數量（見扣案
    之各旬駐在人員工作報告表），若謂「長青伐區」之乙○○、及「東立伐區」之
    申○○，未徵得被告酉○○不予舉發之默契，而敢為前開大面積之盜伐行為，已
    不符經驗法則。況在「長青伐區」方面，其偽設界木係在點交界木之後。且所偽
    設之界木，除界木印係屬偽造之外、界木之位置與走向、界木之樹種、胸徑、削
    皮痕跡之新舊等事項亦有部分差異（此部分之說明均詳如前述）。若謂被告酉○○長期監採，連什木、楠木、紅檜、扁柏都無法區分，亦違經驗法則。況「長青
    伐區」許可採取面積原為十三．二七公頃，而盜伐之面積即有一‧九八公頃，被
    盜林木扁柏等達一百六十株，若謂身懷處分區域圖及界木明細表之被告酉○○長
    期監採，仍未能發現，何能採信。如再參酌證人何文台、亥○○等人所證：其等
    在為材積調查測量之時，在界木及界木與界木間之輔助界木上所噴之紅色油漆漆
    痕，於點交界木之時，仍十分明顯，沿界木之區界，所砍除雜草之測量線亦十分
    清楚各情，堪認被告酉○○在乙○○於「長青伐區」偽設界木並越界盜伐之時，
    即已知悉上情。被告酉○○辯稱不知此事，尚不足採信。又「東立伐區」之界木
    雖偽設在點交界木之前，但所偽設之界木，除界木印係屬偽造，且經肉眼辨識，
    即能辨別與原印之印模不儘相符之外、其他如偽設界木之位置與走向、界木之樹
    種、胸徑亦有部分差異，此有賴賢松等人之清查報告附卷可稽（見偵查卷宗第一
    宗第三三至三九頁）。此外，「東立伐區」被盜伐部分，係在其西南側，已越過
    溪流之明顯界線，如依「東立伐區」材積調查時，所繪製之處分位置區域圖（見
    巒大林管處「東立伐區」處分卷宗第一宗第一九五頁）。如被告酉○○依法監採
    ，申○○何能盜伐得逞。申○○所以有恃無恐，敢仿效乙○○之方法偽設界木以
    盜伐林木，就被告酉○○部分，除被告酉○○已給乙○○不予舉發之默契之外，
    何能有他種認定？復再參酌被告酉○○亦曾坦承其於參與點交「東立伐區」之界
    木後，在丹大工作站曾耳聞有人討論該伐區七、八號界木樹種不符之事，詎不仍
    為詳查，仍准補設界木，及遍查被告酉○○在職務上所製作之駐在人員工作報告
    表所附之集材機位置及集材線圖，均無至溪流天然界南側伐區以外北面坡之集材
    線個情，益證被告酉○○已知申○○有在承採之「東立伐區」偽設界木越界盜伐
    之情事。被告酉○○辯稱不知此情，亦不足採信。又被告酉○○嗣與庚○○等人
    在「東立伐區」外面發現滾落木數株，均在偽設之界木之外，此部分要無不予陳
    報之可能。故亦不得以其有陳報此情，即資以為被告酉○○並無前開登載不實及
    圖利犯行之證據。（四）被告酉○○既係擔任「長青伐區」、及「東立伐區」監
    採之職，詎在明知上開伐區有偽設界木、及盜伐林木之事後，竟不為舉發，反於
    「長青伐區」、「東立伐區」之「巒大林區管理處處分林班監督人員工作日誌」
    、及「巒大林區管理處丹大工作站處分作業林班各旬駐在人員工作報告表」，均
    為界木完整、業商並無盜伐之記載，並經巒大林管處人員多次清查，亦不為舉發
    且分別報請准於打撈滾落木或另設界木，其有在其主管事務職務上所製作之公文
    書為不實記載，並持以行使，以圖利乙○○與申○○之犯意與行為，事證應甚明
    確。復有被告酉○○所製作之上開「巒大林區管理處處分林班監督人員工作日誌
    」、「巒大林區管理處丹大工作站處分作業林班各旬駐在人員工作報告表」、及
    前開各項報告、與巒大林管處人員之前開清查報告扣案及附卷可稽，另「長青伐
    區」及「東立伐區」被盜伐之面積、被害林木與株數、立木材積、及山價，亦經
    巒大林管處查明，並製有調查報告、山價查定書附卷足佐。被告酉○○之前開犯
    行應堪認定。
三、核被告酉○○所為，均係犯刑法第二百十六條、第二百十三條之行使公務員登載
    不實文書罪，及貪污治罪條例第六條第一項第四款之對於主管之事務，直接圖私
    人不法之利益罪。其中，公務員登載不實文書之行為，已被行使公務員登載不實
    文書之行為（此部分之犯罪時間密接，犯罪構成要件相同，顯係基於概括之犯罪
    反覆而為，應依連續犯之規定論以一罪）所吸收，應不另論罪。又被告酉○○所
    犯之上開圖利罪部分，依被告行為時法即經立法院修正通過，經總統於六十二年
    八月十七日公布施行之戡亂時期貪污治罪條例第六條第三款之規定：對於主管或
    監督之事務，直接或間接圖利者，處五年以上有期徒刑，得併科三萬元（銀圓）
    以下罰金。此與中間時法即經立法院修正通過，經總統於八十一年七月十七日公
    布施行之貪污治罪條例第六條第一項第三款係規定：對於主管或監督之事務，直
    接或間接圖利者，處五年以上有期徒刑，得併科新台幣一百萬元以下罰金，及與
    現行法即經立法院修正通過，經總統於八十五年十月二三日公布施行之貪污治罪
    條例第六條第第一項第四款係規定：對於主管或監督之事務，直接或間接圖私人
    不法利益者，處五年以上有期徒刑，得併科新台幣三千萬元以下罰金相較，以行
    為時之舊法有利於被告，依照刑法第二條第一項但書之規定，此部分應適用上開
    戡亂時期貪污治罪條例第六條第三款之規定處斷。又被告酉○○所犯上開二罪之
    間，有方法結果之牽連犯關係，應依刑法第五十五條之牽連犯之規定，從一重依
    戡亂時期貪污治罪條例第六條第三款之圖利罪論處。被告酉○○前後圖利乙○○
    及申○○之犯行，其犯罪時間緊接，犯罪構成要件相同，顯係基於概括之犯意反
    復而為，應依照連續犯之規定，論以一罪並加重其刑。次查被告酉○○犯罪之時
    間，係在七十七年一月三十日以前，合於中華民國七十七年罪犯減刑條例，及中
    華民國八十年罪犯減刑條例之規定，應依中華民國七十七年罪犯減刑條例第二條
    第一項第一款第三目之規定，及依中華民國八十年罪犯減刑條例第二條第一項第
    一款第三目之規定，各減刑期或金額三分之一，褫奪公權部分，亦比照主刑減輕
    標準減輕之。其刑罰之加重與減輕，並先加後減之。又被告酉○○就其上開所犯
    ，與各如事實欄所載之共同行為人有犯意聯絡，及行為分擔，均應論以共同正犯
    。
貳、無罪部分：
甲、丑○○部分：
一、本件公訴人就上訴人即被告（以下簡稱為被告）丑○○之公訴意旨略以：被告丑
    ○○自七十四年十二月間起，奉派擔任巒大林管處處長，係依據法令從事公務之
    人員，並肩負行政監督及隨時督導所屬查緝業商有無越界盜伐情事，並須依據權
    責及經驗詳實審核察查所屬清查結果有無瑕疪或違法情事。詎其不此之圖，在「
    長春木材行」乙○○、及「東立山業行」申○○二人分別於前開時間，標得「長
    春伐區」及「東立伐區」，而起意盜伐之後，即接受其等打點打通關節，而與乙○○、申○○取得如發現界木被移設等異狀情事時，切勿聲張之默契。嗣被告丑
    ○○即基於圖利乙○○、及申○○之概括犯意，任由乙○○、申○○偽設界木。
    七十六年一月七日，林產課長林學中率隊至長青伐區清查後，所呈報告有載明該
    伐區第十五、十六號界木樹種不符。同年四月十五日，該處人二室副主任己○○
    又因據報丹大第七林班有越界砍伐情事，乃以此為由簽請派員會同清查。同年、
    月東立伐區第七、八號界木，亦據業商報稱已被壓損，並申請補設同號界木，而
    由被告丑○○之職務代理人即副處長王英冬代為判行指派人員調查補設之後，被
    指派調查及補設同號界木之壬○○、戊○○於調查及補設同號界木後所提之簽呈
    ，並未載明究竟係連根翹起伏倒﹖或距地面幾公尺處折斷﹖何以二株界木同日遭
    壓損﹖且呈閱之界木受損照片，並無「全株伏倒於地」之全部照片（指連同倒伏
    後之根、莖全株照片），應屬可疑，詎被告丑○○不但不調閱檔卷照片核對（檔
    卷照片為鐵杉，受損照片為什木，且所攝主要部分為枝椏），竟基於圖利申○○
    之故意，批示准予追繳山價補設同號界木了事。嗣後在據報有盜伐情事後，依據
    其所指派前往調查之人二室副主任己○○等人，在察查之後所報請鑑核之簽呈中
    ，所載「．．．．．．東立山業行承採丹大第七林班五、八、十一、十三小林班
    ，其伐區南側針二級木林，界木第一號至第十四號之東側為針二級木林，毗鄰界
    木邊緣有少數針一級木，均經本處派員編號拍照存證在案」、「長青木材行承採
    丹大區第七林班四、八小林班，其伐區○○於○道上往下看，界木部分位於嶺線
   甚為清楚，並無可疑之跡象」等情，應可見己○○等人並未依清查要領逐一核對
    界木之樹種、胸徑、位置是否與「界木明細表」所載相符，且「東立伐區」西南
    側之溪流天然界附近，察看情形完全付之闕如，此與從事林務工作之經驗法則有
    違，顯見己○○等人並未達成察查盜伐之任務。詎被告丑○○仍不予責令查明。
    嗣庚○○於七十六年六月間，組隊前往東立伐區全面清查。庚○○亦未依「清查
    應巡視週界，及逐株核對界木是否與界木明細表所載同號界木之樹種、胸徑、位
    置相符」之要領全面清查，而不能作成與林學中於七十六年一月七日奉派率隊至
    長青伐區清查後所作成相同之詳實之清查報告，以詳載清查之方法及發現之缺失
    ，而草率報結。被告丑○○應亦能查覺並發現有異，但被告丑○○亦置之不理。
    此後申○○於七十六年十月八日以提高利用率為由，申請加量搬出，此實係偽（
    移）設界木盜伐林木之結果，且與七十六年四月十五日人二室施副主任簽報丹大
    第七林班東立伐區有越界盜伐情事之事實不謀而合。而經指派前往現場勘查之戊○○，事實上於七十六年一月十三日參與點交界木之時，即知申○○有偽（移）
    設界木擴大伐區之情事，於本次奉派前往伐區現場勘查，亦僅在「地利土場」稍
    事逗留，並未實際前往伐區現場勘查。且戊○○奉派清查之後，簽呈記載：「該
    商所述確係屬實，惟現場伐木作業已全部結束，木材重疊參差不齊，無法一一檢
    尺，僅就處分規則第十八條規定以百分之十五計算合理超出材積計八○一‧五二
    立方公尺，該商無違反契約情事」之不實情事，顯而易見其與未經勘查無異。自
    不能依據戊○○之簽呈，作為准許申○○加量搬出之依據。詎被告丑○○竟仍本
    於圖利申○○之概括犯意，於該簽呈上批示：「如戊○○所擬」等字，而同意申
    ○○加量搬出。迨七十七年一月五日，丹大林班「泰興木材行」邱添輝盜伐事件
    案發，同日巳○○、酉○○二人，又謂在「東立伐區」第十三號界木（偽設）上
    （東）方約二百公尺處之原始林內，發現被害林木扁柏等九株。經庚○○、戊○○、壬○○等人全面查測結果，初步估計申○○越界盜伐一‧六二公頃，並製成
    野帳圖附於報告呈送丑○○核閱。嗣至七十五年八月八日，被告丑○○與庚○○
    核閱林康雄率隊至本伐區作林木材積調查之後所提出之調查報告時，因該報告載
    明本伐區西南側以溪流為天然界，而知悉本伐區西南側係以溪流為天然界之事實
    ，且前開全面查測之報告所附之處分區域位置圖，依其圖形，可見本伐區之西南
    側東南部分已呈突出之三角形，顯與檔卷每木調查時原測量人戊○○所繪製之處
    分區域位置圖圖形不符。至此盜伐事實已至臻確鑿。詎被告丑○○竟與庚○○、
    壬○○、戊○○等人，基於共同圖利申○○之概括犯意，為隱瞞大片林木被盜之
    事實，而由庚○○交付一張未具名內容為：「本次清查丹大事業區七林班五、八
    、十一、十三小班業商砍伐區域，分兩組逆向包圍進行實地測量成，因展製繪圖
    發現誤差所引起原因如下：一、因使用羅盤儀兩架，各架羅盤儀指北針歸零相差
    度為此測量各點累計所致面積擴大。二、原測點未依據界木作為測點，就原測量
    處分區域設置界木常皆是設在測量線外，而本次清查砍伐周圍測量，大致依順沿
    界木施行之，因此原測點方位與界木方位，其方位角就有差異之處，以致面積擴
    大。三、處分區域測線坡度幾處陡的地方，高低角難以測準，致使斜距換算水平
    距離造成增減」之字條一張予壬○○。壬○○乃於七十七年一月廿日依此字條，
    與庚○○、戊○○共同具名作成報告，刻意用以糾正渠等於七十七年一月十一日
    所提經全面施測發現申○○等確有越界盜伐一‧六二公頃之事實，而一昧不顧本
    伐區西南側係以溪流為天然界之不變事實。被告丑○○並在報告上批示將情函送
    南投縣調查站，並報林務局備核，以誤導南投縣調查站及林務局認為本伐區實際
    被盜林木，僅止於本伐區上、下方各九株及十三株而已。盜伐案因此暫時得以掩
    聲息鼓。惟因署名「人間雜誌社記者賴春標」者，於七十七年五月間向林務局投
    書檢舉丹大第七林班四、八小林班處分區域承採業商偽設伐區界木，擴張伐區範
    圍，盜伐面積達六、七公頃，損失不貲後，經該局指派賴賢松、陳泰吉、蔣福宗
    等人於七十七年五月廿一、廿二日，會同巒大林管處新任林產課長王金利、丹大
    工作站主任黃達訓及壬○○、酉○○、卯○○、劉嘉瑤等人前往本伐區清查結果
    ，始確定申○○偽設界木越界盜伐面積二‧○一公頃，扁柏等林木一百十五株，
    立木材積六六七‧一○立方公尺，山價約六百五十二萬六千一百八十七元。因認
    被告丑○○上開所為，涉犯貪污治罪條例第六條第三款之罪嫌等情。
二、本件公訴人指訴被告丑○○涉有上開罪行，係以：被告丑○○能膺任林管處長，
    應具有相當之資歷及豐富之林務經驗，且能依其經驗就部屬之各項作為，洞查其
 中之曲直。且每一伐區之週界，不外乎由天然界、林道、界木等構成，林管處每
    年標售之林班為數不多，被告丑○○身為處長，自知各伐區之區界及特徵，如有
    疑問亦可調卷查明，其於七十五年八月十二日在林康雄等人所提出之「東立伐區
    」材積報告上，批示「如戊○○擬」，自知該伐區西南側以溪流為天然界，附呈
    之處分區域圖，亦以色筆將溪流部分特別標示，日後閱覽可一目了然。林學中於
    七十六年一月七日率隊至「長青伐區」清查，發現十五、十六號界木樹種與界木
    明細表所載不符，被告丑○○在林學中提出之清查報告上批示「如擬，請繼續加
    強各級人員之職責」，被告丑○○自知上開界木不符之事實。另乙○○於七十六
    年一月廿六日申請打撈滾落木，但駐在人員之各旬工作報表均無滾落木之記載，
    而該滾落木事後清查結果，大部分乃至全部係盜伐之林木，是否業商故意用以掩
    飾偽設界木及盜伐之事實不無可疑，被告丑○○有在承辦人員癸○○之簽呈上批
    示，自知有上開打撈滾落木之事。嗣後點交「東立伐區」之界木，其中七、八號
    界木樹種為鐵杉，與「界木明細表」所載同號界木均為什木者不符，壬○○於調
    查及補設同號界木後提出簽呈，被告丑○○亦在其上批示，自知此事。嗣後此事
    仍在丹大工作站討論，加上先前「長青伐區」十五、十六號界木樹種不符、打撈
    滾落木等事，丹大七林班有越界盜伐之傳聞因而四播，為人二室副主任己○○耳
    聞，而簽請被告丑○○派員清查，被告丑○○並在其上批示：「請經理課、林產
    課、人事室(二)派員同丹大站速查」，被告丑○○至此應知有越界盜伐情事。而己○○等人於七十六年四月廿四日會同丙○○、戊○○、癸○○、戌○○等人至「
    長青伐區」及「東立伐區」清查之後所製作之簽呈，就其內容所載自卡車路往下
    看，界木大都在嶺線上甚為清楚等觀之，顯而易見，其等等並未逐株該對界木之
    真偽及巡視伐區週界。其中「東立伐區」部分更獨漏西南側溪流天然界附近情形
    之記載，其雖有清查實與未經清查無異。被告丑○○亦在該簽呈批示如戊○○所
    擬，請各工作站勸導業商在地形陡峭之伐區採用繫留伐木，對於顯有瑕疵之清查
    方法及漏查並盜伐事實等，均避而不談。嗣庚○○於七十六年六月二十三日會同
    壬○○等人至「東立伐區」清查，其等製作之清查工作紀錄表並未載清查之方法
    、經過，僅簡陋記載查無越界盜伐林木，被告丑○○亦在其上簽章，且未加註意
    見，難謂不知其有瑕疵。嗣後「東立山業行」又於七十六年十月上旬以增加利用
    率為由，申請加量搬出，而被指派前往伐區勘查之戊○○，所提出勘查結果之簽
    呈內載：「經職前往現場及土場勘查結果，該商所述確係屬實，惟現場伐木作業
    己全部結束，木材重疊參差不齊，無法一一檢尺，僅就處分規則第十八條規定以
    百分十五計自合理超出材積計八○一‧五二立方公尺，該商無違反契約情事」，
    實亦與並未勘查無異。事實上，據證人戊○○稱伊僅在地利土場稍勢逗留，並未
    前往現場實地勘查等語，自無法詳載勘查之結果。被告丑○○竟置盜伐及戊○○
    勘查簽呈所載實與未勘查無異等事實於不顧，仍批示准予加量搬出，後至七十七
    年五月間，經署名「人間雜誌社記者賴春標」者，向林務局投書檢舉丹大七林班
    有越界盜伐情事，經林務局派員督同巒大林管處清查結果，「長青伐區」及「東
    立伐區」分別有偽造界木越界盜伐，巒大林管處始再具函移送南投縣調查站偵辦
    。此外，戊○○、巳○○等人又證稱：「曹次郎、申○○曾稱上面都已打點好，
    不會有事」等語，而扣案申○○之「各林班銷貨及費用計算表」內，亦均有編列
    數百萬元不等之交際費，足證戊○○、巳○○所證並非虛構。茍非被告丑○○蓄
    意圖利業商乙○○、申○○，乙○○、申○○等盜伐事實應能及早發覺，甚至得
    以防止事態之擴大，被告丑○○不為此圖，終至在其任內標售之丹大林班泰興、
    永森、長青、東立等各伐區均有盜伐，且各林班被盜林木之山價節節上升。若非
    「賴春標」者向林務局投書檢舉，並經林務局派員清查查明盜伐事實，乙○○、
    申○○等人均可免於依合約書第二十條規定，依盜伐林山價之二倍賠償，自堪認
    定被告丑○○有分別圖利乙○○及申○○，其所為絕非行政疏失一言可以蔽之等
    情，為其起訴之依據。
三、惟訊據被告丑○○矢口否認伊有公訴人所指訴之上開犯行，並辯稱：伊係自七十
    四年十二月間起，擔任巒大林管處之處長，伊任職之巒大林管處，管轄林區面積
    達十二萬七千多公頃，七十六年底之員工人數多達三百五十五人，業務項目煩雜
    ，處務工作，均由本處四課十一股及四室分掌，並依分層負責方式為之，外屬單
    位則另設六工作站及二廠執行業務，每項現場勘查及調查工作，均由相關單位派
    員會同處理，其書面報告亦循行政系統層轉批核，伐區週界固由天然界、林道、
    界木所構成，但林商有無越界盜伐，非派員前往現場勘查，仍無以得知，伊實無
    法在伐區百公里之外，洞查業商越界盜伐之情，況伊指派會勘及調查人員，均係
    由有關單位簽報會商之後，而為指派，上開會勘及調查之人員眾多，且係富有林
    務經驗之專業林務人員，並負有調查實情且提出報告之責，上開調查報告亦非伊
    能左右，伊何能不予採信，又如何圖利業商，本案在七十七年一月十一日以前，
    並未發現業商有盜伐林木之情事，業商得標之後之作業期間，亦由轄區工作站負
    責現場之監視巡查，遇有疑義，才層報林管處本處派員會勘，除七十六年四月二
    十八日壬○○及戊○○所提出「東立伐區」七、八號界木壓損報告，係由副處長
    王東英於伊公出之時，依規定作業程序派員調查及補設，伊並不知情之外，伊就
    本案其他部分之處置，均依作業規定辦理，並無不當，嗣至七十七年一月十一日
    發現業商盜伐林木之後，伊亦批擬函送調查站偵辦，亦無圖利林商之事實，伊絕
    無公訴人所指訴之犯行，應不為罪等情。
四、本件公訴人雖以所述上情，指訴被告丑○○涉有圖利之犯行。惟按犯罪事實應依
    證據認定之，無證據不得推定其犯罪事實；又不能證明被告犯罪者，即應諭知被
    告無罪之判決，此於刑事訴訟法第一百五十四條及同法第三百零一條第一項分別
    定有明文。又認定不利於被告之事實，須依績極之證據，茍積極之證據不足為不
    利被告事實之認定時，即應為有利於被告之認定，更不必有何有利之證據此於最
    高法院亦著有三十年上字第八一六號判例可資參照。經查：（一）本案證人戊○○及巳○○雖坦承伊等有受賄之情事，且證稱：曹次郎曾向其坦承有打通關節之
    事。另扣案屬申○○所有之「各林班銷貨及費用計算表」內，亦有編列數百萬元
    不等交際費之記載，惟申○○、乙○○、及曹次郎等人，始終否認曾向巒大林管
    處或所屬丹大工作站之人員行賄。雖申○○、乙○○、及曹次郎等人上開所辯，
    非可遽信，但在別無其他積極證據之情形下，究不能因此即認定被告丑○○有向
    其等收受賄賂。且查「長青伐區」於七十四年十月二十七日至同月二十九日進行
    每木調查，及「東立伐區」自七十五年七月二十三日至同年八月四日進行每木調
    查之時，負責調查人員就各該伐區之樹種、數量、生立或枯立或倒立、胸徑、樹
    高、及材積等事項，均已調查詳盡，此有各開伐區之材積調查資料扣案可稽。嗣
    在「長青木材行」及「東立山業行」得標之後，上開業商採伐林木之過程除需接
    受監採小組人員（含監採小組負責人、監採員）、及巡視員之監督之外，尚需接
    受巒大林管處林產課、經理課之經辦人員，會同丹大工作站人員，共為點交界木
    、定期清查、跡地檢查等監督行為。即便業商採伐之林木，在搬運外出之前，仍
    需在「地利土場」經過查驗，記載其樹種、材種、根數、材積，並烙打「放行」
    鐵印之後，始能放行啟運，以上事項分別有點交紀錄、清查紀錄、跡地檢查紀錄
    、及巒大林管處國有林產物查驗放行通知單附於扣案之「長青伐區」、及「東立
    伐區」處分卷宗可資佐證。依據上開規定對業商採伐林木之監督管理，不可謂不
    嚴密，其參與之人數亦多，顯非被告丑○○一人可以左右。尤其依照「林務局加
    強處分作業林班監督管理要點」第三條及第十九條之規定：「處分林班作業期間
    ，林管處應指派專人駐在現場執行監督管理之工作，受該轄工作站主任之監督」
    、「工作站應嚴格督促駐在人員、護管人員等切實執行處分作業林班之巡邏及監
    督管理工作」（見原審卷宗第一宗第一三二、一三三頁），顯見上開伐區平常採
    伐林木作業之監督，亦係由監採小組人員及丹大工作站人員司負其責，再將監督
    情形陳報巒大林管處相關人員層報送核。如乙○○及申○○等人有意行賄打通關
    節，衡情亦應以監採小組人員、或丹大工作站人員、或定期清查人員、或實施跡
    地檢查人員，或「地利土場」查驗放行人員為其目標。尚非可因被告丑○○擔任
    巒大林管處長一職，即遽認其有接受乙○○及申○○等人行賄，或已被打通關節
    ，而故為圖利業商之犯行。（二）公訴人雖又以前開被告丑○○核批公文情形，
    資為指訴被告丑○○犯有圖利罪行之證據。惟（１）「長青伐區」自七十五年四
    月十七日開工伐木之後，監採小組人員酉○○及周佳新即已按旬製作駐在人員工
    作報告表，並經丹大工作站、巒大林管處經理課、林產課之盛辦人員與課長依序
    審核之後，層報被告丑○○批示，而上開按旬製作之駐在人員工作報告表，均記
    載界木完整、無盜伐、無誤伐、無擅伐之情事，此有「長青伐區」各該按旬製作
    之駐在人員工作報告表附卷可稽。雖林學中於七十六年一月七日率同隊員壬○○
    、癸○○等人前往「長青伐區」清查有無盜伐情形之後，於同年二月三日提出報
    告，稱發現有十五、十六號界木樹種不符之情事，但此究係設界時誤查，或因其
    他原因造成，林學中等人亦未查明，林學中等人並於清查報告中，報稱並無越界
    盜伐林木之情事（上開報告見本伐區處分案卷第三宗第十八頁）。是在林學中擬
    具飭請丹大工作站詳實查明核報之意見後，被告丑○○批示：「如擬，請繼續加
    強各級人員之職責」，尚難認有違常。嗣經巒大林管處於七十六年二月十日以巒
    經字第一一七八號函，請丹大工作站調查上情核報，該站既於同年三月三日以七
    六丹經字第三五九號函，覆稱：「本案經派原設立人蕭正勇君及該區監督員酉○○君調查結果，為原設立時因原始林樹木繁盛，視線不良，致使誤查，並無其他
    因素」、「又該第十五、十六號界木樹種，擬請准予更正為鐵杉」等情，則在林
    學中等清查人員並未查出業商有越界盜伐，及按旬製作層報之駐在人員工作報告
    表又均記載此伐區之界木完整、無盜伐、無誤伐、無擅伐之情形，以及丹大工作
    站又覆稱已請界木原設立人蕭正勇至現場調查，並查明第十五、十六號界木之樹
    種係屬誤查，並無其他因素之情形下，被告丑○○未予啟疑，乃准予更正，要屬
    事理之常。尚難認定被告丑○○當時已知十五、十六號界木有違設之虞，進而認
    定其不為續查，係在圖利「長青木材行」之乙○○。（２）「長青木材行」之業
    商乙○○，嗣後申請打撈滾落木，雖係意在運出盜伐之林木。且按旬製作之駐在
    人員工作報告表，雖因無此欄位，而無滾落木之記載，惟「長青伐區」七十六年
    一月份之丹大工作站處分作業林班駐在人員工作日誌上，確有多日有滾落木之記
    載，此有「長青伐區」七十六年一月中旬之丹大工作站處分作業林班駐在人員工
    作日誌扣案可稽。而在「長青木材行」之業商乙○○申請打撈滾落木，並由丹大
    工作站函報巒大林管處之後，巒大林管處林產課人員癸○○在調閱酉○○、巳○○二人按旬製作之七十六年一月底以前「巒大林管處丹大工作站處合作業林班駐
    在人員工作報告表」之後，因未發現有滾落木之記載，即於七十六年一月二十七
    日以七六巒經字第○八五五號函，將滾落材明細表暨位置圖退回丹大工作站，請
    丹大工作站查明原因檢討報核（相關公文見扣案之之巒大林管處「長青伐區」處
    分案卷宗第三宗第八六至八八頁）。嗣後丹大工作站依據上開駐在人員工作日誌
    之記載，於七十六年二月七日以七六丹產字第○二二四號函，覆稱：「本案滾落
    木係發生於七十六年一月十二日至一月二十日之間，現場監督員均有詳細記載於
    工作日誌（依規定僅存檔於工作站），並均編號檢尺拍照存證」等情之後，被告
    丑○○隨即同意林產課與經理課所擬：「各派員隨同工作站人員切實調查並擬具
    處理意見報核」之意見，指派人員前往調查。嗣後巒大林管處林產課及經理課各
    派癸○○、林文墻會同工作站人員亥○○、丁○○、酉○○、巳○○等人前往實
    地調查之後，其等已拍攝現場照片十二張，並撿附滾落材障礙木明細表、界木明
    細表、實測圖、價金查定書等資料，簽擬調查報告層轉送核（以上資料見巒大林
    管處「長青伐區」處分案卷宗第三宗第六十至八十頁）。依此報告，亦未指出業
    商有越界盜伐之情事，並且報稱：「本案障木為架設集材線收集滾落材無法避
    免」、「障木採運期間函丹大工作站加強盜採以免發生不法情事」各情。被告
    丑○○乃在上開報告會請林產課與經理課相關人員均無人表示意見之後，在此報
    告上批示：「既據查確無法避免，如擬辦理，將來調查時儘量避除地勢不良地區
    ，並督促各業商研究採伐技術」等語，查無處理失慎之處。公訴人未詳查上開處
    理經過，以駐在人員之旬報表並無滾落木之記載，即認被告丑○○應會對此滾落
    木發生之原因與打撈之動機啟疑，進而認定其未啟疑係圖利業商之證據，尚非可
    採。（３）「東立代區」經林康雄等人為材積調查之後，其等於七十五年八月十
    二日所提出之「東立伐區」材積報告上，及附呈之處分區域圖上，雖有載明及標
    示上開伐區西南側以溪流為天然界之事實。惟此伐區嗣後之清查或調查報告，或
    其附圖，並無溪流位置之標示，尚難認定被告丑○○可依據上開清查或調查報告
    ，或其附圖，即憑以辨認盜伐事實之有無。又「東立代區」第七、八號界木樹種
    為鐵杉，與界木明細表所載同號界木均為什木者不符，申○○謂該二號界木被壓
    損，壬○○於調查及補設同號界木後提出簽呈，被告並未在該簽呈上批示，而係
    由巒大林管處副處長王英冬於被告丑○○公出時，代為批示調查並准予補設，上
    開報告上所蓋「巒大林區管理處處長丑○○（甲）」印章，實係副處長王英冬代
    為決行蓋印（見東立檔卷七十六年卷第一卷第一一一頁），上情業據證人王東英
    證實（見本院八十二年度上訴字第一一九一號卷宗第三宗第一六四、一六五頁）
    。是公訴人以被告丑○○曾為上開批示，資為認定被告丑○○有圖利申○○之證
    據，亦有不合。（４）巒大林管處人二二室副主任己○○雖曾以據聞第七林班有
    無越界盜伐之情事，而簽請調查。惟被告丑○○即准如所簽，並請經理課、林產
    課、人二室人員會同丹大工作站速查。難認有袒護業商之情。嗣後人二室助理員
    林國棟依據清查情形，而簽擬之報告，所載：「東立山業行承採丹大區第七林班
    五、八、十一、十三小班林木，其伐區北側及南側係以林道為界，界木第二十至
    二二號之南側係為針二級木林，林木稀疏，自界木第一號至第十四號之東側係為
    二級木材，毗鄰界木邊緣有少數針一級木均經本處派員編號拍照存證，界木第七
    、八號被壓損，經同時一併補設另案簽辦完竣，界外亦有界內木材滾落於界外尚
    未打撈，並無發現越界砍伐情事」、「長青木材行承採丹大區第七林班四、八小
    班林木，目前作業已全部結束，其集材機亦已全部撤除，伐區附近狀況，北側係
    為溪流，南側以林道為界且部分與東立山業行伐區相毗鄰，．．．．．．，沿東
    側伐區界木二五至三十號附近了解，未發覺越界砍伐情事，西側於林道往下看，
    因界木大部均位於嶺線上甚為清楚，並無可疑之跡象」、「本案經了解七林班處
    分作業區現行承採業商東立山業行、長青木材行，均未發現越界砍伐情事」各情
    （影本見偵查卷宗第一宗第一四三頁），雖嫌簡略，惟在此之前，尚乏確切之證
    據足以證明被告丑○○業已知悉乙○○有偽設界木越界盜伐之情事，即當時簽請
    調查之巒大林管處之人二室副主任己○○（簽請調查簽呈影本見偵查卷宗第一宗
    第一四二頁）於檢察官訊問時，亦證稱：「（消息來源）據報是作業的程序，只
    是耳聞而已」（以上見偵查卷宗第二宗第三三七頁），經本院函查結果，南投林
    管處亦於九十年六月八日以投政字第九○四一○五二○三號函向本院覆稱當時並
    無檢舉書信（見本院本案卷宗第二卷第一六七頁）而人二室又職司風紀與違法之
    調查，則在己○○等人前往調查，並提出「查無不法」之簽呈報告之後，尚難認
    定被告丑○○不責令繼續追查，即係故意圖利業商之證據。（５）被告庚○○於
    七十六年六月二十三日會同壬○○等人至「東立伐區」清查之後，其等所制作之
    清查工作紀錄表雖未記載清查之方法、經過（上開清查報告影本見偵查卷宗第二
    宗第二五五頁）。而僅記載：「經查本處分區內外，無誤伐、擅伐保管木、漏查
    木及保管木，伐區界木完整，無越界盜伐林木，亦無發現擅設集材線路」等語。
    惟上開清查工作紀錄表係制式之表格，且係林務局於七十五年九月二十三日以林
    政字第三二九二六號函所頒行之統一格式，此有林務局上開公文影本附卷可稽（
    見本院卷宗第二五○頁）。是被告庚○○等人依照作業規定前往清查之後，將清
    查結果依表填載，被告丑○○亦在其上簽章，自無不合。上開報告內容之真、偽
    ！應由庚○○等人負責，在別無其他證據之情形下，尚難因此即認定被告丑○○
    有故意圖利業商之犯意。（６）「東立伐區」申○○於七十六年十月八日，以提
    高利用率為由，申請加量搬出之後，經指派前往現場勘查之戊○○雖實未勘查，
    而提出簽呈載稱：「該商所述確係屬實，惟現場伐木作業已全部結束，木材重疊
    參差不齊，無法一一檢尺，僅就處分規則第十八條規定，以百分之十五計算合理
    超出材積八○一‧五二立方公尺，該商無違反契約情事」等語。惟戊○○於上開
    簽呈之說明（三）部分，已明其有至現場及土場勘查，本案尚查無確切之證據
    足以證明被告丑○○知悉戊○○並未前往勘查。雖其簽呈載明：因現場伐木作業
    結束，木材重疊未經一一檢尺，惟「東立伐區」申○○係為提高利用率，依「國
    有林林產物處分規則」第十八條規定，申請免繳價金繼續採運百分之十五之合理
    超出材積而為申請，戊○○亦係至伐區現場查明伐區內之針一、二級木有無可能
    超出原許可數量。經戊○○調查並簽報之後，。經被告丑○○批示後之同意函，
    亦請業商依規採運及請相關單位加強管理。亦即屆時仍需依照「木材查驗放行」
    之相關規定，申請查驗放行。嗣經本院函查結果，林務局亦於八十四年十一月十
    七日以八四林造字第三○一七五號函，覆稱：「現行『國有林林產物處分規則』
    不限制搬出材積，依前『國有林林產物處分規則』第十八條規定，．．．．．．
    ，其中有關林管處派員勘查部分，並無規定所需勘查項目及相關規定，．．．．
    ．．。至於檢尺手續是否為必要之勘驗項目乙節，有關前述林管處派員查明實地
    詳情工作，如無發現有違反約定情事，對其原許可採取區域超過材積數量之勘查
    對象包括其留存未砍立木．．．．．．，無需每株立木及每根原木逐一檢尺調查
    。俟業商申請核准繼續搬出合理超過材積時，始由林管處派員到土場依規實施逐
    根原木檢尺，計算材積辦理查驗放行搬運工作」等情（見本院八十四年上更一字
    第六四號卷宗第三宗第七○至七十一頁)。亦即在業商申請核准繼續搬出合理超
    過材積時，始由林管處派員到土場依規實施一一檢量放行。被告丑○○依照上開
    處分規則第十八條規定，就戊○○所擬准按規定為合理超出材積搬出之簽呈，為
    「如擬」之批字，尚難認定有圖利申○○之犯罪情事。（７）又被告庚○○等人
    於七十七年一月十一日所提出之清查報告上，載明「東立伐區」有越界盜伐之情
    事後，被告丑○○即將上情移送法務部調查局南投縣調查站偵辦，核無圖利申○○之情。嗣後被告壬○○於七十七年一月廿日，依據丁○○所書寫之前開字條，
    與被告庚○○等人共同具名作成報告，用以糾正其等於七十七年一月十一日所提
    經全面施測發現申○○等確有越界盜伐一‧六二公頃之事實之後，被告丑○○雖
    在報告上批示將情函送南投縣調查站，並報林務局備核。惟被告丑○○並未實際
    前往清查「東立伐區」。而上開二次清查報告之附圖，在盜伐部分，並未劃出溪
    流之天然界，其報告內容亦未談及越過溪流開採林木之事實。而被告庚○○等人
    於七十七年一月廿日所提出之前開報告，除具體載明更正之原因之外，上開報告
    更層轉巒大林管處人二室及林產課等單位審核，且均無人異議之後，被告丑○○
    才准如所簽。被告丑○○既未親自參與調查，而係將主管單位之報告，函送法務
    部調查局南投調查站參辦，在無其他積極證據足為佐證之情形下，尚不能以被告
    壬○○等人報告不實等情，即認被告丑○○有圖利他人之犯行。
五、綜上所述，本案尚查無積極之事證足證被告丑○○有公訴人所指訴之犯行。其犯
    罪不能證明，應為被告丑○○無罪之諭知。
乙、癸○○部分：
一、本件公訴人就被告癸○○之公訴意旨略以：被告癸○○係巒大林管處副技師，係
    依據法令從事公務之人員。七十五年二月間，「長春木材行」乙○○標得前開「
    長青伐區」之後，癸○○經巒大林管處之指派，於七十五年七月十一日到「長青
    伐區」，與巒大林管處同時指派之巫盛箕、戌○○、未○○、亥○○、張維信、
    周佳新、何文台、酉○○、傅茂崇等人，會同「長青木材行」之負責人乙○○，
    及乙○○所僱用之工地主任甲○○、曹次郎等職員與工人共計十八人，在原測量
    員何文台之引導下點交一至二四號界木。惟癸○○於巡視週界，點交界木至第四
    號界木時，因不慎跌倒，而由亥○○攙扶返回第一號界木旁之卡車路休息，致未
    實際參與界木點交。嗣在此後，乙○○在砍伐作業進行中，因發現「長青伐區」
    在十四號至二十四號界木之處分區域外（即伐區之西側及附近西北、西南側），
    有扁柏約一百六十株，生育狀況良好，樹體又屬壯碩，價值匪淺，起意盜伐，乃
於不詳日期，在不詳地點偽造「查１５６號」之每木調查印，及「界０３２」之
    界木印各一顆，並於七十五年七月十一日林務局人員點交界木後，至七十六年一
    月七日林學中率隊清查該伐區以前之期間內，夥同其僱用之工地主任甲○○、職
    員曹次郎（已死亡）等人，共同將屬公務員職務上掌管而為準公文書性質之原設
    第十四至二十四號界木之界木印及刻號削去，並將其中第十五至二四號之界木鋸
    倒造材搬出，另行在此伐區界外西側及西南側之適當距離，尋得相仿之林木，且
    在該等林木胸高處削皮、刻號，並打上假界木印，而偽造同號假界木，同時並在
    上開真、假界木之間，即其等欲盜伐之林木基部（即樹底），以刀削去樹皮，刻
    上假樹號，並打上偽造之每木調查印，而偽造亦屬準公文書性質之樹號及每木調
    查印，均足生損害於巒大林管處對於林政之管理。及至七十六年一月六、七日，
    被告癸○○與不知情之林學中、壬○○、亥○○，及與知情之戌○○、周佳新、
    酉○○、及蕭正勇等人，前往該伐區清查處分伐區內外有無誤伐，擅伐保管木、
    保留母樹及越界盜伐林木等不法情事時，因戌○○、及酉○○基於圖利乙○○之
    犯意聯絡，未據實告知甲○○、曹次郎等人偽設假界木之情事，使被告癸○○與
    林學中、壬○○等人僅發現第十五、十六號界木樹種均為鐵杉與原界木明細表所
    示松木不符，乃於清查報告中說明所查不符之情形及擬具究係設界時誤查或其他
    原因，請丹大工作站詳實查明報核之處理意見。被告癸○○與壬○○雖未參與點
    交，但因隨同林學中清查而知當時本伐區十三至二四號界木之位置，在西側嶺線
    以西及西南坡，非在嶺線上。而乙○○於七十六年一月七日林學中率隊清查上開
    伐區前，已夥同知情之甲○○、曹次郎帶同不知情之伐木工人將真、假十四至二
    十四號界木間之林木盜伐，全予伐倒，並於七十六年一月二十六日以該行編組三
    號集材機於作業時，因地形陡竣，無法控制倒向，致伐區內木材四千支約一百立
    方公尺，滾落於十至十四號及十三至十九號界木間之伐區外為由，向丹大工作站
    申請打撈滾落木。戌○○明知參與界木點交時，原十三至二十四號界木和參與林
    學中率隊清查時該等界木之走向不同，其中第十五、十六號界木樹種尚屬有誤，
    而七十六年一月中旬監採員、巡視員之工作日誌均無有關滾落木之記載，竟明知
    未派員查明確實有無滾落木及打撈砍除障礙木之需要，即於乙○○提出申請之同
    日，本於圖利乙○○之概括犯意，偽造內容為「該行申請打撈滾落界外林木，惟
    打撈路有部分障礙木，經本站派員調查結果，確實屬打撈作業上不可避免，經
    初步估計影響作業之障礙木針一級小徑木約十二株、針二級木約十五株、闊葉樹
    約十株，擬請鈞處派員調查處理」之公函，將未經調查之不實事項登載於其職務
    上所掌之公文書（即上開公函），呈巒大林管處請求派員處理。經巒大林管處承
    辦人員即被告癸○○調閱酉○○、巳○○等按旬製作之七十六年一月底以前「巒
    大林管處丹大工作站處合作業林班駐在人員工作報告表」結果，並未發現有滾落
    木之記載，乃將無人簽名蓋章之滾落材明細表暨位置圖退回，請丹大工作站檢討
    報核。惟戌○○又執意說明「本案滾落村係發生於七十六年一月十二日至同月二
    十日間，現場監督員均有詳細記載於工作日誌，並均編號檢尺拍照存證，經本站
    現場勘查，如欲行撈滾落界外林木，確實無法避免，必損傷部分林木，經初步調
    查估計約三十二株，立木材積四五‧三○立方公尺，謹報請鑑核，擬請派員實地
    調查處理，准予欲除障礙木，以便打撈滾落材」，並檢附照片函請巒大林管處辦
    理，巒大林管處乃派被告癸○○與林文墻會同丹大工作站酉○○等人前往現場察
    查，結果認為十三至十九號界木上方嶺線因地形陡峻，作業不易，作業中之木材
    容易順勢滑落至伐區外十四及十八號界木之下方伐區外，為收集前開滾落木材，
    必須在十四至十五號界木間，及十八至十九號界木間，各架設一條集材線，並砍
    除集材線上之障礙木，而於七十六年二月二十日以七六巒經字第○一五四二號函
    ，復丹大工作站及乙○○准予打撈。此後又因戌○○與酉○○本於圖利乙○○之
    犯意，堅稱偽設之十五、十六號界木為原設定之界木，致使不知情之蕭正勇附和
    酉○○、戌○○所逕行認定之「為原設立時，因原始林樹葉繁盛，視線不良，致
    使誤查，並無其他因素」之說法，而由戌○○具名將此不實之事項登載於其職務
    上作成之公文，函請巒大林管處准予更正十五、十六號界木之樹種為鐵杉，終使
    乙○○得以趁機恣意擴張伐區，在原設十四至二十四號界木外與現存偽造假界木
    間一‧九公頃林地上竊取扁柏等林木，並使用其載運林木車輛，搬運至巿場銷售
    。嗣至七十六年四月二十四日，不知情且無林務經驗之巒大林管處人二室副主任
    己○○據報丹大第七林班有越界砍伐之情事，乃簽請巒大林管處長丑○○派員會
    同前經「長青伐區」及「東立伐區」清查，並經丑○○指派被告癸○○，及經理
    課保林股長丙○○，以及壬○○、戊○○、戌○○、張維信等人會同己○○及人
    事助理員林國棟等人前往現場勘查。詎於七十六年一月七日因隨同林學中清查而
    知「長青伐區」西側十三至二四號界木非在嶺線上，另因具有豐富林務經驗，亦
    可查知「東立伐區」移設界木之被告癸○○，竟基於圖利乙○○及申○○之犯意
    ，不逐株核對此二伐區之界木真、假，亦不巡視週界，而僅在「長青伐區○○○
    道上（即一號界木附近）往下眺望，且依西南側嶺線上界木情形，已明知乙○○
    有越界盜伐情事，反認並無可疑跡象，而瞞騙己○○。另就「東立伐區」部分，
    亦不巡視週界及逐株核對界木，僅站在林道上形式察看，亦以此方法瞞騙己○○
    、林國棟二人，嗣並共同具名撰寫簽呈，將明知無巡視週界及逐株核對界木，即
    認定無越界盜伐之不實事項登載於職務上共同製作之簽呈，呈報巒大林管處，使
    巒大林管處不能即時發現乙○○及申○○偽設界木盜伐之犯行，因認被告癸○○
    涉有刑法第二百十六條、第二百十三條之行使公務員登載不實文書罪，及貪污治
    罪條例第六條第三款之圖利罪等情。
二、惟按犯罪事實應依證據認定之，無證據不得推定其犯罪事實；又不能證明被告犯
    罪者，即應諭知被告無罪之判決，此於刑事訴訟法第一百五十四條及同法第三百
    零一條第一項分別定有明文。訊據本案被告癸○○雖坦承伊於案發時，確係巒大
    林管處之副技師，亦有奉派參加「長青伐區」界木之點交，且於七十六年四月二
    十四日，亦有奉派與巒大林管處之人二室副主任己○○等人，前往「長青伐區」
    及「東立伐區」清查，而未發現乙○○及申○○偽設界木盜伐之犯行，惟被告癸○○矢口否認伊有公訴人所指訴之犯罪情事，並辯稱：巒大林管處在處分「長青
    伐區」木材標售案前，伊雖曾奉派至「長青伐區」進行林木材積調查，但此行係
    由林文墻擔任調查隊長，復因材積調查工作繁雜，同行人員分為測量組、設界組
    、材積調查組、及母樹設置組，而各自從事自己分配範圍之工作。伊當時係被分
    配至每木調查組，僅在伐區內作局部材積調查工作，實不知界木設置情形，此後
    在參與點交「長青伐區」之界木時，伊至第四號界木即不慎跌倒，而由亥○○扶
    持至第一號界木旁邊道路休息，故亦因未繼續參加點交，而不知第四號以後界木
    之位置，因此到七十六年一月六、七日，伊與林學中等人清查「長青伐區」之時
    ，僅能發現第十五、十六號界木樹種均為鐵杉，而與原界木明細表所示松木不符
    之情形，伊因此並於清查報告中說明上開所查不符之情形，並擬具「究係設界時
    誤查或其他原因，請丹大工作站詳實查明報核」之處理意見。至於「東立伐區」
    部分，伊並未參與林木材積調查，亦未參與界木點交，實不知「東立伐區」界木
    設置之情形，故七十六年四月廿四日奉派與人事室副主任己○○前往第七林班調
    查之時，「東立伐區」之清查部分，應與伊無關，而此次會同清查之時，人事室
    副主任己○○為資保密，事先並未將欲調查之事項告知同行之人，故伊實不知欲
    調查何事，乃隨人事室副主任己○○到「長青伐區○○道邊界外之天然林查看，
    並未發現盜伐，後又在第一號界木邊遠眺，亦未發覺盜伐跡象，因此事後才在他
    人制作之簽呈報告上簽章。又酉○○等人如何在「巒大林管處丹大工作站處合作
    業林班駐在人員工作報告表」及工作日誌上，為不實之登載，此係酉○○等人個
    人之行為，與伊無關，伊應不為罪等情。
三、經查：（一）巒大林管處為進行七十五年度標售丹大事業區第七林班第四、八等
    小林班處分案，雖曾指派被告癸○○與林文墻、蔡進壽、陳豐彥、蕭正勇、及林
    正南等人，於七十四年十月廿七日至廿九日，共同前往上開林班為林木材積調查
    ，但被告癸○○確係被分配從事材積調查第三組之材積調查工作，調查株數為四
    百九十四株，並使用「查１５７號」之每木調查印（即非乙○○偽造之「查１５
    ６號」每木調查印，此有巒大林管處七十四年十二月四日七四巒經字第一二六○
    四號（致林務局）函附報告扣案可稽（見扣案之巒大林管處「長青伐區」處分案
    卷宗第一宗第一三八頁）。另「長春木材行」乙○○標得上開「長青伐區」之後
    ，被告癸○○雖經巒大林管處指派，於七十五年七月十一日到「長青伐區」，會
    同巒大林管處同時指派之巫盛箕、何文台、酉○○、巳○○等人，前往上開伐區
    點交界木給乙○○，但被告癸○○於點交至第四號界木時，即因不慎跌倒，而由
    亥○○攙扶返回第一號界木旁邊之卡車路休息，致未實際參與此後界木點交，上
    情除據證人亥○○於檢察官訊問時，證述明確之外（見偵查卷宗第一宗第三二五
    頁），並為公訴人所是認。是被告辯稱其在「長青伐區」標售之前，僅參與此伐
    區部分林木之材積調查工作，另在標售之後點交界木之時，僅參與點交至第四號
    界木，後即因不慎跌倒，而返回第一號界木旁邊之卡車路休息，上情應堪認為真
    正。又本案並無任何事證足以證明被告癸○○有參與「東立伐區」標售之前之材
    積調查或界木設定等工作，亦無任何事證足以證明被告癸○○有參與「東立伐區
    」界木之點交，公訴人亦未為上開指述，是被告癸○○此部分之所辯，亦堪認屬
    真實。（二）本案被告癸○○雖曾於七十六年四月二十四日，奉派偕同巒大林管
    處之人二室副主任己○○等人，前往第七林班清查，而未發現「長青伐區」及「
    東立伐區」有被偽設界木盜伐之情事。而公訴人亦以：被告癸○○於點交之時，
    雖不知此伐區第十四至二四號界木，係沿本伐區西南側嶺線，由西南走向西北至
    卡社溪支流，但被告癸○○於七十六年一月七日隨同林學中至「長青伐區」清查
    時，現存之十四至二四號假界木係沿上開嶺線之西南面山坡（在伐區外）之山腰
    ，繞至卡社溪畔附近再繞回卡社溪支流，並非如上開嶺線之走向，而被告癸○○
    此行既在查明有無盜伐，詎竟不逐株核對界木之真、假，並巡視週界，「東立伐
    區」亦然，顯已被乙○○及申○○等人打通關節，有明知盜伐仍不予舉發，反於
    簽呈報告為不實之記載等情，指訴被告癸○○有圖利及行使公務員登載不實文書
    罪之犯罪情事。惟乙○○於七十六年一月七日林學中率隊清查上開伐區前，已夥
    同知情之甲○○、曹次郎帶同不知情之伐木工人將真、假十四至二十四號界木間
    之林木盜伐，此係公訴人所是認之事實。如以「長青伐區」砍伐之期間研判，上
    開七十六年一月七日期之界木亦應屬偽設之界木。而當時帶隊前往「長青伐區」
    清查上開伐區內外有無誤伐，擅伐保管木、保留母樹及有無越界盜伐林木等不法
    情事之林產課長林學中，既在發現「長青伐區」之第十五、十六號界木樹種均為
    鐵杉，核與原界木明細表所示之松木不符之後，即於七十六年二月十日以七六巒
    經字第○一一七八號函（見扣案之巒大林管處「長青伐區」處分案卷宗第三宗第
    十七頁），飭請丹大工作站詳實查明不符之原因。則當時帶隊清查、且當時應無
    圖利「長青木材行」乙○○之虞之林學中，亦應有巡視週界仍未能發現越界盜伐
    之情事，應可認定。在此情形，先前未參與點交界木之被告癸○○，自亦非可遽
    認當時已知乙○○有偽設界木越界盜伐之犯罪情事，並因此而認定其於七十六年
    四月二十四日，奉派偕同巒大林管處之人二室副主任己○○等人，前往「長青伐
    區」清查之時，能依據公訴人所稱界木走向上情，而研判乙○○有無偽設界木越
    界盜伐之情。如再參酌乙○○嗣後藉詞申請打撈滾落木，欲將盜伐之林木運出之
    時，被告癸○○在調閱酉○○、巳○○二人按旬製作之七十六年一月底以前「巒
    大林管處丹大工作站處合作業林班駐在人員工作報告表」之後，因未發現有滾落
    木之記載，即於七十六年一月二十七日以七六巒經字第○八五五號函，將滾落材
    明細表暨位置圖退回丹大工作站，請丹大工作站查明原因檢討報核（相關公文見
    扣案之之巒大林管處「長青伐區」處分案卷宗第三宗第八六至八八頁），核無怠
    於追查之情，及經巒大林管處指派與被告癸○○會同酉○○等人同往現場查察之
    證人林文墻，於檢察官訊問時，又先後證稱：「我們奉派之職責主要在查明有無
    滾落材及有無打撈必要，至於嶺線上之界木有無被盜伐並不知情，且非職責所在
    」、「我奉派前往勘查之時，並不知盜伐之情」、「癸○○亦不知情」（見偵查
    卷宗第二宗第三八九、四○一頁）各情以觀，益可證明被告癸○○當時應無「明
    知乙○○有偽設界木越界盜伐，猶圖利乙○○」之犯罪情事。是本案尚無確切之
    證據足以證明被告癸○○在七十六年四月二十四日，奉派偕同巒大林管處之人二
    室副主任己○○等人，前往第七林班清查之前，已確知「長青伐區」第四號以後
    原設界木之位置，並知悉乙○○偽設界木越界盜伐之情。另在「東立伐區」部分
    ，本案既無任何事證足以證明被告癸○○有參與「東立伐區」標售之前之材積調
    查或界木設定等工作，亦無任何事證足以證明被告癸○○有參與「東立伐區」界
    木之點交，更無從認定被告癸○○在七十六年四月二十四日，奉派前往第七林班
    清查之前，已確知「東立伐區」原設界木之位置，並知申○○有偽設界木越界盜
    伐之情事。（三）本案既無積極之證據足以證明被告癸○○在七十六年四月二十
    四日，奉派偕同巒大林管處之人二室副主任己○○等人，前往第七林班清查之前
    ，已確知「長青伐區」第四號以後原設界木之位置，及已確知「東立伐區」原設
    界木之位置，亦乏積極之證據足以證明被告癸○○在此之前，已知上開二伐區有
    偽設界木越界盜伐之情事，而當時簽請調查之巒大林管處之人二室副主任己○○
    （簽請調查簽呈影本見偵查卷宗第一宗第一四二頁）既復於偵、審中，先後證明
    ：「（消息來源）據報是作業的程序，只是耳聞而已」、「（長青伐區部分，因
    界木在嶺線上甚為清楚），所以是沒下去」、「（東立伐區部分），當時只有看
    林道部分作業」、「（隨同查察人員）沒有人（明示或暗示伐區之某部分不要查
    ）」（以上見偵查卷宗第二宗第三三七、三三八頁）、「（據報丹大第七林班有
    越界盜伐之事），沒有書面（檢舉）」、「（是聽同事講，或外面的人講），已
    忘記」、「（調查回來的報告）是人事室（助理員）林國棟寫的，應該是看的結
    果」、「實際有照簽呈報告寫的作（及調查之意）」、「那時聽到的是在伐區以
    外的地方砍伐」、「沒有實際比對界木，沒有清查，只是去看」等情（見本院本
    案卷宗第二宗第三四至三八頁）。則在巒大林管處人二室之主導下，當時並不知
    「長青伐區」及「東立伐區」有偽設界木越界盜伐之被告癸○○，在與己○○、
    林國棟、丙○○、壬○○、戊○○等人到達第七林班之後，因己○○據報業商係
    在伐區外面（即界木之外）盜伐，乃與被告癸○○等人為上開清查，嗣後並由巒
    大林管處人事室助理員林國棟依據清查情形，簽擬其內容為：「東立山業行承採
    丹大區第七林班五、八、十一、十三小班林木，其伐區北側及南側係以林道為界
    ，界木第二十至二二號之南側係為針二級木林，林木稀疏，自界木第一號至第十
    四號之東側係為二級木材，毗鄰界木邊緣有少數針一級木均經本處派員編號拍照
    存證，界木第七、八號被壓損，經同時一併補設另案簽辦完竣，界外亦有界內木
    材滾落於界外尚未打撈，並無發現越界砍伐情事」、「長青木材行承採丹大區第
    七林班四、八小班林木，目前作業已全部結束，其集材機亦已全部撤除，伐區附
    近狀況，北側係為溪流，南側以林道為界且部分與東立山業行伐區相毗鄰，．．
    ．．．．，沿東側伐區界木二五至三十號附近了解，未發覺越界砍伐情事，西側
    於林道往下看，因界木大部均位於嶺線上甚為清楚，並無可疑之跡象」、「本案
    經了解七林班處分作業區現行承採業商東立山業行、長青木材行，均未發現越界
    砍伐情事」之簽呈（影本見偵查卷宗第一宗第一四三頁），再由被告癸○○等人
    共同簽章呈報，核被告癸○○上開所為，尚難認有公訴人所指訴之：明知上開二
    伐區有越界盜伐情事，反認並無可疑跡象，亦不為詳查，而瞞騙己○○，並共同
    具名撰寫內容不實之簽呈，呈報巒大林管處，使巒大林管處不能即時發現乙○○
    及申○○偽設界木盜伐之犯行，行使公務員登載不實文書，因而圖利乙○○及申
    ○○之犯罪情事。此外尚查無積極之證據足以證明被告癸○○有公訴人所指訴之
    犯行，應認其犯罪嫌疑尚有不足，依法應為被告癸○○無罪之諭知。
四、綜上所述，本案尚查無積極之事證足證被告癸○○有公訴人所指訴之犯行。其犯
    罪不能證明，應為被告癸○○無罪之諭知。
丙、丙○○部分
一、本件公訴人就被告丙○○之公訴意旨略以：被告丙○○係巒大林管處經理課前保
    林股長，係依據法令從事公務之人員。七十五年二月間，「長春木材行」乙○○
    標得前開「長青伐區」之後，起意盜伐，乃向被告丙○○打通關節，取得如發現
    界木有被移設之情事時，仍不聲張之默契。嗣至七十六年四月二十四日，不知情
    且無林務經驗之巒大林管處人二室副主任己○○據報丹大第七林班有越界砍伐之
    情事，乃簽請巒大林管處長丑○○派員會同前經「長青伐區」及「東立伐區」清
    查，並經丑○○指派被告丙○○，及癸○○，以及壬○○、戊○○、戌○○、張
    維信等人會同己○○及人事助理員林國棟等人前往現場勘查。詎被告丙○○亦知
    據報有越界盜伐之情事，仍基於圖利乙○○之犯意，刻意違背林務經驗，不逐株
    核對「長青伐區」與「東立伐區」界木之真、假，亦不提醒己○○比對界木及巡
    視週界，而僅在林道上（即一號界木附近）往下眺望，而共同瞞騙己○○、林國
    棟二人，嗣並共同具名撰寫簽呈，將明知無巡視週界及逐株核對界木，即認定無
    越界盜伐之不實事項登載於職務上共同製作之簽呈，呈報巒大林管處，使巒大林
    管處不能即時發現乙○○及申○○偽設界木盜伐之犯行。因認被告丙○○涉有刑
    法第二百十六條、第二百十三條之行使公務員登載不實文書罪，及貪污治罪條例
    第六條第三款之圖利罪等情。
二、惟按犯罪事實應依證據認定之，無證據不得推定其犯罪事實；又不能證明被告犯
    罪者，即應諭知被告無罪之判決，此於刑事訴訟法第一百五十四條及同法第三百
    零一條第一項分別定有明文。訊據被告丙○○雖坦承曾於七十六年四月二十四日
    ，奉派偕同巒大林管處人二室副主任己○○等前往「長青伐區」及「東立伐區」
    清查，且未能查出乙○○及申○○移設界木盜伐林木之事，惟被告丙○○矢口否
    認伊有因被打通關節，明知盜伐仍不為舉發，而故意圖利乙○○及申○○之犯罪
    情事，並辯稱：伊係自七十五年六月十九日才接任保林股長，迄至七十六年四月
    間前往伐區清查之時間，僅到任十個月，經驗尚有不足，且伊在此之前，並未參
    與「長青伐區」、及「東立伐區」之每木調查、點交界木等工作，亦未到現場，
    對於上開伐區之週界與界木均不瞭解，且巒大林區在此之前，亦無偽設界木之犯
    罪案例，故伊等於七十六年四月廿四日首次會同己○○到伐區現場，亦僅係對業
    商有無越界盜伐為調查，並概略查看，經清查無此情形之後，伊才在人事室助理
    員所簽擬之調查報告會章，至於嗣後伐區之清查，伊未參與測量，更未修正伐區
    圖面，戊○○所繪野帳圖，是否係因羅盤儀包圍致有誤差，亦非伊所認定，伊並
    無公訴人所指訴之行使公務員登載不實文書罪及圖利罪之犯罪情事等情。
三、經查：本件公訴人指訴被告丙○○涉有前開犯行，係以：被告丙○○身為巒大林
    管處經理課保林股長，查緝盜伐乃其職責，巒大林管處人二室副主任己○○既係
    以第七林班據報有被盜伐為由，簽請調查，則被告丙○○在被指派之後，自需依
    照處分區域位置圖及界木明細表，逐株核對界木之樹種、胸徑、及位置是否相符
    ，並巡視週界，且長青木材行於七十六年一月二十六日申請打撈滾落木，及東立
    山業行於七十六年四月十八日報請補設七、八號界木，事均有可疑，被告丙○○
亦應趁此機會詳查，詎均未此之為，不為查看，亦不於簽呈之中載明不予巡視之
    理由，反與被告癸○○等人，共同製作「無越界盜伐」不實事項之公文，再徵之
    七十七年一月五日盜伐案發之後，經戊○○、亥○○等人全面查測結果，發現申
    ○○盜伐一．六二公頃，所繪野帳圖套繪於處分區域位置圖上，伐區東側及東南
    角分別突出，越界盜伐事實已臻明顯，詎被告丙○○仍一昧不顧該伐區西南側係
    以溪流為天然界之不變事實，仍認為係以羅盤儀兩面包圍致有誤差，並非確有盜
    伐，用資掩聲息鼓，益可證明被告丙○○有共同圖利乙○○及申○○之犯意，顯
    已被業商打通關節等情，為其對被告丙○○提起公訴之依據。然查：（一）本案
    被告丙○○在七十六年四月廿四日奉派會同巒大林管處人二室副主任己○○到前
    開「長青伐區」、及「東立伐區」為前開調查以前，並未親到上開二處伐區參與
    每木調查、及點交界木等工作，此有巒大林管處上開二伐區處分案之卷宗扣案可
    稽。即使長青木材行於七十六年一月二十六日申請打撈滾落木，及東立山業行於
    七十六年四月十八日報請補設七、八號界木，亦係由相關人員負責調查，被告丙○○亦未到達上開二處伐區之現場。是於本案，自難認定被告丙○○在七十六年
    四月廿四日以前，對上開位處深山峻嶺之「長青伐區」、及「東立伐區」之地形
    、地勢、地貌、界木位置、及週界情形等事項，會有何深刻之認識。又因長青木
    材行上開申請打撈滾落木，及東立山業行報請補設七、八號界木等事，均經相關
    人員調查，且均未陳報有何偽設界木盜伐林木之情事，自不能僅憑上情，而推認
    當時被告丙○○有業商偽設界木盜伐林木之認知。當時簽請為上開調查之巒大林
    管處之人二室副主任己○○已於偵、審中，又先後證明：「（消息來源）據報是
    作業的程序，只是耳聞而已」、「（長青伐區部分，因界木在嶺線上甚為清楚）
    ，所以是沒下去」、「（東立伐區部分），當時只有看林道部分作業」、「（隨
    同查察人員）沒有人（明示或暗示伐區之某部分不要查）」、「（據報丹大第七
    林班有越界盜伐之事），沒有書面（檢舉）」、「（是聽同事講，或外面的人講
    ），已忘記」、「（調查回來的報告）是人事室（助理員）林國棟寫的，應該是
    看的結果」、「實際有照簽呈報告寫的作（及調查之意）」、「那時聽到的是在
    伐區以外的地方砍伐」、「沒有實際比對界木，沒有清查，只是去看」等情，其
    說明已有如前述。經檢察官訊問，證人己○○復另證稱：「當時丙○○沒有說不
    必下去（核對長青伐區之界木）」等語（見偵查卷宗第二宗第三三八頁）。則在
    巒大林管處人二室之主導下，當時並不知「長青伐區」及「東立伐區」有偽設界
    木越界盜伐之被告丙○○，在與癸○○、林國棟、壬○○、戊○○等人到達第七
    林班之後，因己○○據報業商係在伐區外面（即界木之外）盜伐，乃與被告丙○○等人為上開清查，嗣後並由巒大林管處人事室助理員林國棟依據清查情形，簽
    擬其內容為：「東立山業行承採丹大區第七林班五、八、十一、十三小班林木，
    其伐區北側及南側係以林道為界，界木第二十至二二號之南側係為針二級木林，
    林木稀疏，自界木第一號至第十四號之東側係為二級木材，毗鄰界木邊緣有少數
    針一級木均經本處派員編號拍照存證，界木第七、八號被壓損，經同時一併補設
    另案簽辦完竣，界外亦有界內木材滾落於界外尚未打撈，並無發現越界砍伐情事
    」、「長青木材行承採丹大區第七林班四、八小班林木，目前作業已全部結束，
    其集材機亦已全部撤除，伐區附近狀況，北側係為溪流，南側以林道為界且部分
    與東立山業行伐區相毗鄰，．．．．．．，沿東側伐區界木二五至三十號附近了
    解，未發覺越界砍伐情事，西側於林道往下看，因界木大部均位於嶺線上甚為清
    楚，並無可疑之跡象」、「本案經了解七林班處分作業區現行承採業商東立山業
    行、長青木材行，均未發現越界砍伐情事」之簽呈（影本見偵查卷宗第一宗第一
    四三頁），再由被告丙○○等人共同簽章呈報，核被告丙○○上開所為，尚難認
    有公訴人所指訴之：明知上開二伐區有越界盜伐情事，仍刻意違背林務經驗，不
    逐株核對「長青伐區」與「東立伐區」界木之真、假，亦不提醒己○○比對界木
    及巡視週界，反認並無可疑跡象，而瞞騙己○○，並共同具名撰寫內容不實之簽
    呈，呈報巒大林管處，使巒大林管處不能即時發現乙○○及申○○偽設界木盜伐
    之犯行，行使公務員登載不實文書，因而圖利乙○○及申○○之犯罪情事。（二
    ）「東立伐區」盜伐事件爆發之後，巒大林管處於七十七年一月二十二日以七七
    巒經字第○○五四五號函，送請法務部調查局南投調查站參照，並敘明「原調查
    有偏差」、及「原查測採伐區域發現超出得標採伐區域面積一．六二公頃，嗣後
    經予分析核對原拍照之界木、保管木（界外）均存在，為慎重處理，經與大局人
    員就本次清查測量野帳，展製繪圖、羅盤儀等資料，研討發現（係）分兩組逆向
    包圍實施測量成果展製繪圖後發生誤差所引起」等文字及不符原因之巒大林管處
    經理課七十七年一月二十日調查報告（影本見偵查卷宗第一宗第六十頁），雖亦
    經被告丙○○會章。惟「東立伐區」盜伐事件之爆發，係因七十七年一月五日下
    午四時許，酉○○、巳○○在「東立伐區」偽設之第十三號界木東方約二百公尺
    處之原始林內，查得被盜伐倒立之扁柏九株，經丹大工作站層轉巒大林管處，巒
    大林管處指派庚○○、壬○○會同戊○○、戌○○、張維信、亥○○、酉○○等
    人前往「東立伐區」全面清查並施測之後，才發現實際砍伐之區域與許可採伐之
    區域不符，面積約超出一‧六二公頃，其說明有如前述。此亦係公訴人所是認之
    事實。在此之前，尚伐確切之證據足以證明被告丙○○已知「東立伐區」有盜伐
    林木之情。是被告丙○○在上開七十七年一月二十日期之巒大林管處經理課調查
    報告上面簽章，乃係其於「東立伐區」盜伐事件爆發之後，有無圖利申○○犯意
    而為行使登載不實公文書犯行之問題。在別無其他積極證據之情形下，尚難因此
    而反溯推認被告丙○○於七十六年四月廿四日奉派會同巒大林管處人二室副主任
    己○○到前開「長青伐區」、及「東立伐區」為前開調查之時，即知「東立伐區
    」有越界盜伐之情事，並因此而推認當時被告丙○○有公訴人所指訴之前開圖利
    及行使公務員登載不實文書等犯行。（三）此外，本案復查無其他積極之證據足
    以證明被告丙○○有公訴人所指訴之犯行，應認其犯罪嫌疑尚有不足，依法應為
    被告丙○○無罪之諭知。（四）本案公訴人就被告丙○○之指訴，依法既應為無
    罪之諭知，則被告丙○○在陪同午○○等人上山，明知其等並未清查伐區，詎仍
    在上開七十七年一月二十日期之巒大林管處經理課調查報告上面簽章乙情，是否
    有圖利申○○之犯意而為行使登載不實公文書之犯行，既未經公訴人於起訴事實
    欄對被告丙○○提起公訴，本案被告丙○○被訴部分，又無法證明犯罪，此部分
    即與本案丙○○被訴部分無何裁判上一罪之關係，本院自無從就此部分對被告丙○○併為審判，併此敘明。
四、綜上所述，本案尚查無積極之事證足證被告丙○○有公訴人所指訴之犯行。其犯
    罪不能證明，應為被告丙○○無罪之諭知。
參、原審判決以被告癸○○、丙○○之犯罪不能證明，乃依據刑事訴訟法第三百零一
    條第一項之規定，為其等二人無罪之判決，均無不合。公訴人仍以前情，指訴被
    告癸○○、丙○○等二人犯有行使登載不實公文書罪及圖利罪，指謫原審此部分
    判決不當，請求本院改判被告癸○○、丙○○二人有罪，公訴人此部分之上訴為
    無理由，應予以駁回。又被告丑○○之犯罪事證亦有不足，應為無罪之諭知，原
    審判決判其有罪，尚有未洽。被告丑○○此部分之上訴為有理由，應由本院將原
    審判決關於被告丑○○部分，予以撤銷改判，並為被告丑○○無罪之諭知。此外
    ，被告戌○○、庚○○、壬○○、及酉○○等人前開行使登載不實公文書罪及圖
    利罪之犯行均甚明確，而堪認定。原審判決認為被告庚○○、壬○○、及酉○○
    三人均無罪，另認被告戌○○亦有在七十六年四月間，在巒大林管處人二室副主
    任己○○等人到「東立伐區」清查之時，要己○○等人隨便看看，而圖利申○○
    ，以上均有未合。是公訴人上訴指謫原審判決被告庚○○、壬○○、及酉○○三
    人無罪不當，及被告戌○○上訴指謫原審判決關於其部分不當，均有理由，均應
    由本院將原審判決關於被告庚○○、壬○○、酉○○、及戌○○部分，均予以撤
    銷改判。爰審酌被告庚○○、壬○○、酉○○、及戌○○四人雖均無前科，但圖
    利他人之犯罪情節不輕，所生危害尚非輕微，及其等四人犯罪後之態度等一切犯
    罪情狀，各量處如主文所示之宣告刑，並依法為主文所示褫奪公權之諭知。另並
    依照前開說明，依照中華民國七十七年罪犯減刑條例、及中華民國八十年罪犯減
    刑條例之規定，各減其刑如主文所示。
肆、據上論斷，應依刑事訴訟法第三百六十八條、第三百六十九條第一項前段、第三
    百六十四條、第三百零一條第一項、第二百九十九條第一項前段、戡亂時期貪污
    治罪條例第六條第三款、第二條前段、第十七條、刑法第二條第一項但書、第十
    一條前段、第二十八條、第五十六條、第二百十六條、第二百十三條、第五十五
    條、第三十七條第二項、中華民國七十七年罪犯減刑條例第二條第一項第一款第
    三目，第四條第一項第二款、第六條、第十三條、中華民國八十年罪犯減刑條例
    第二條第一項第一款第三目、第四條第一項第一款、第五條第一項、第八條、第
    十五條，罰金罰鍰提高標準條例第一條前段，判決如主文。
本案經檢察官辛○○到庭執行職務。
中      華      民      國      九十      年    八      月      八      日
                        臺灣高等法院臺中分院刑事第三庭
                                        審判長法  官  方  艤  駐
                                              法  官  胡  忠  文
                                              法  官  廖  柏  基
右正本證明與原本無異。
檢察官得上訴。
丑○○、癸○○、丙○○不得上訴，其餘得上訴。
如不服本判決應於收受送達後十日內向本院提出上訴書狀，其未敘述上訴之理由者並
得於提起上訴後十日內向本院補提理由書（均須按他造當事人之人數附繕本）。
                                              書記官  柯  孟  伶
中      華      民      國     九十      年      八       月     九     日
附錄條文：
第六條：有左列行為之一者，處五年以上有期徒刑、得併科三萬元以下罰金：
三、對於主管或監督之事務，直接或間接圖利者。
                                                                        Ｆ


司法院資訊處製作；財團法人民間司法改革基金會備份。
